【裁判字號】    97,上訴,1275
【裁判日期】    971230
【裁判案由】    違反槍砲彈藥刀械管制條例等
【裁判全文】
臺灣高等法院高雄分院刑事判決        97年度上訴字第1275號
上  訴  人  臺灣高雄地方法院檢察署檢察官
上  訴  人  戊○○
即  被  告
指定辯護人  本院公設辯護人 甲○○
上  訴  人  丁○○
即  被  告
義務辯護人  戴慕蘭  律師
上  訴  人  庚○○
即  被  告
                    號
選任辯護人  曾劍虹  律師
上  訴  人  丙○○
即  被  告
選任辯護人  吳忠諺  律師
選任辯護人  郭蔧萱  律師
被      告  己○○
選任辯護人  鄭國安  律師
            吳麗珠  律師
            蘇佰陞  律師
被      告  乙○○
選任辯護人  戴國石  律師
上列上訴人等因被告違反槍砲彈藥刀械管制條例等案件，不服臺
灣高雄地方法院95年度訴字第76號中華民國97年5 月2 日第一審
判決（起訴案號：臺灣高雄地方法院檢察署94年度偵字第4430、
第5078號、第10075 號、第14134 號），提起上訴，本院判決如
下：
    主  文
原判決關於丁○○、庚○○、丙○○、戊○○部分均撤銷。
丁○○共同未經許可持有手槍，處有期徒刑柒年肆月，併科罰金
新臺幣拾萬元，罰金如易服勞役，以罰金總額與陸個月之日數
比例折算。扣案如附表一、附表二之物均沒收。
庚○○共同未經許可持有手槍，累犯，處有期徒刑陸年伍月，併
科罰金新臺幣貳拾萬元，罰金如易服勞役，以罰金總額與陸個月
之日數比例折算。扣案如附表一、附表二之物均沒收。
丙○○共同未經許可持有手槍，處有期徒刑伍年陸月，併科罰金
新臺幣拾萬元，罰金如易服勞役，以新臺幣壹仟元折算壹日。扣
案如附表一、附表二之物均沒收。
戊○○共同未經許可持有手槍，處有期徒刑陸年月，併科罰金
新臺幣拾伍萬元，罰金如易服勞役，以新臺幣壹仟元折算壹日。
扣案如附表二之物沒收。
其他上訴駁回。
    事  實
一、庚○○前因詐欺案件，經法院判處有期徒刑3 月確定，於90
    年3 月21日易科罰金執行完畢。
二、丁○○、庚○○分別係嘉義縣大林鎮中林101 之4 號上億企
    業管理顧問有限公司（下稱上億公司）之實際負責人、股東
    ，上億公司除經營借貸業務外，並受託代人討債，2 人竟共
    同基於恐嚇之概括犯意，連續為下列非法逼討債務之犯行：
  (一)緣黃振成因積欠苗栗市易昌鐵材行貨款新臺幣（下同）80餘
    萬元未還。丁○○受易昌鐵材行委託處理該筆債務後，於92
    年3 月間，以電話邀約黃振成在雲林縣國道一號高速公路斗
    六休息站見面協商，遂夥同庚○○及其他姓名不詳之成年男
    子共5 、6 人到場後，竟共同基於恐嚇之犯意聯絡，由丁○○要黃振成簽發300 萬元之本票以擔保上開債務，其他人則
    在旁出言恫稱：如果不答應，就把你押走等語，致黃振成心
    生畏懼，答應將於數天內將債務處理完畢。嗣後黃振成透過
    友人交涉，丁○○於是同意以25萬元打消債務。黃振成於是
    交付現金及支票共25萬元予友人轉交丁○○，惟丁○○並未
    將黃振成簽發給易昌鐵材行之本票交還。
  (二)緣郭耀聰之兄郭育呈因合夥關係與人有筆300 萬元之債務糾
    紛。丁○○受託催討該筆債務後，於92年12月間夥同庚○○
    及其他6 、7 位姓名年籍不詳之成年男子至雲林縣土庫鎮溪
    埔34之2 號找郭耀聰催討上開債務，惟遭郭耀聰所拒。丁○○、庚○○承前開恐嚇之概括犯意，並與上億公司員工丙○○及其他4 、5 位姓名年籍不詳之成年男子基於共同之犯意
    聯絡，於92年12月中旬共同至上開處所，推由丁○○出言恐
    嚇郭耀聰稱：我們比較好講話，若是換公司其他成員可能就
    會採取強硬手段等語，致郭耀德因害怕自己或家人受到傷害
    而心生畏懼，遂簽立和解書，並簽發面額35萬元之支票1 張
    、7 萬1000元之支票12張共120 萬1000元予丁○○，且上開
    支票屆期均如數兌現。
  (三)緣郭小玲因代其所任職之鴻達代書事務簽發本票借款而與余
    江季美有筆189 萬元之債務糾紛。丁○○受余江季美之委託
    處理該筆債務後，復與庚○○承前開恐嚇之概括犯意並夥同
    其他人數年籍均不詳之成年人共同基於恐嚇及強制使人行無
    義務之事之犯意聯絡，於93年4 月7 日下午7 時許，共同在
    嘉義市○○路攔下郭小玲後，要求郭小玲進入該處附近之玫
    瑰園咖啡廳之包廂內解決債務，丙○○則基於與丁○○、庚○○等人共同恐嚇之犯意聯絡，於郭小玲等人均進入咖啡廳
    後才到場，在玫瑰園咖啡廳內由不詳姓名之人逼迫郭小玲簽
    發面額189 萬元之本票，然為郭小玲所拒，該人竟持煙灰缸
    丟向郭小玲之臉部並以整疊空白本票甩打郭小玲，致郭小玲
    受有左側眉部外側挫傷擦傷之傷害（傷害部分未據告訴），
    並由不詳姓名者對郭小玲恫稱：若不還錢，將對妳家人不利
    等語，致郭小玲心生畏懼而簽發上開面額之本票，連同其所
    使用車號2U－2189號自小客車及上開車輛之讓渡書予丁○○
    等人，始得脫身。嗣後郭小玲於同年月22日匯款13萬元至丁○○等人所掌控不知情之張家宏設於臺灣銀行新營分行之帳
    戶後，丁○○始將上開讓渡書及自小客車歸還。
三、緣台南縣白河鎮○○路279號1樓之旺龍營造廠股份有限公司
    （下稱旺龍公司）與高雄市○○區○○路185 號9 樓瑞鋒營
    造有限公司（下稱瑞鋒公司）因承包臺灣高速鐵路股份有限
    公司之工程，彼此間有筆1 億4000多萬元之工程款債務糾紛
    。旺龍公司之實際負責人林江通遂委託丁○○代為催討，代
    價是丁○○可取得上開款項之三成作為酬勞。丁○○見上開
    債務金額龐大，非其一己之力所能處理，遂委請許振豐（由
    原審另行通緝中）、戊○○等人加入催討行列；丁○○與庚○○承前開恐嚇之概括犯意並夥同戊○○於93年12月17日共
    同基於恐嚇之犯意聯絡，共同至高雄市○○區○○路185 號
    9 樓瑞鋒公司對員工出言恫稱：該件事（指工程款）快處理
    ，否則會死人」等語，使該公司職員呂玉蘭聽完後於事後轉
    述予股東楊文宋及楊贄鴻，致楊文宋及楊贄鴻心生畏懼而危
    害於安全。
四、許振豐因上開工程款之催討並無進展，遂於93年12月23日下
    午夥同丁○○、庚○○、戊○○在林江通之帶領下，前往楊
    贄鴻所經營在高雄縣林園鄉○○村○○路○段162號之「瑞鋒
    喜宴廣場」勘查地形，並於同年月26日召集丁○○、庚○○
    及戊○○，至雲林縣口湖鎮誼梧村之少爺撞球場洽商後續工
    程款之催討如何進行，許振豐即提議由其提供槍彈予戊○○
    等人，供渠等前往瑞鋒喜宴廣場開槍恐嚇始能有效達成工程
    款之催討。許振豐遂於同年月27日，在雲林縣口湖鄉○○○
    路附近將其受託寄藏未具殺傷力之改造手槍1 把及子彈數顆
    交予戊○○，而與丁○○、庚○○、戊○○、丙○○共同謀
    議開槍恐嚇之決意。戊○○取得上開改造手槍後，為求開槍
    後能順利脫逃並避免遭跟監查緝，遂協議四人駕駛兩車以便
    相互掩護，先由丁○○駕駛其向總輪租車公司所租用之車號
    Y7－5150號自小客車搭載戊○○，庚○○則駕駛其所有之車
    號C2－9418號自小客車搭載此時亦有欲開槍恐嚇之丙○○（
    丙○○該部分恐嚇犯意亦係承前恐嚇之概括犯意），一同南
    下高雄縣林園鄉執行開槍恐嚇任務，途經屏東縣新園鄉○○
    路與臥龍路附近，戊○○要庚○○、丙○○將所駕駛車號C2
    －9418號自小客車停在高雄縣林園鄉○○路附近等候接應，
    丁○○則駕駛車號Y7－5150號自小客車搭載戊○○前往瑞鋒
    喜宴廣場開槍恐嚇。至瑞鋒喜宴廣場後，由丁○○持上開改
    造手槍下車對著瑞鋒喜宴廣場扣板機，但未擊發。丁○○見
    狀趕緊上車，向戊○○表示該槍是「啞巴」並將該改造手槍
    交還戊○○，2 人迅速駕車至沿海路與庚○○、丙○○會合
    ，為避免遭追蹤查緝，戊○○遂持上開改造手槍改搭乘庚○○所駕駛之車號C2－9418號自小客車，而丁○○則駕駛車號
    Y7－5150號自小客車搭載丙○○，陸續返回嘉義。翌（28）
    日上午10時許，庚○○駕車搭載戊○○，至雲林縣口湖鄉許
    振豐之住處，將上開改造手槍交還許振豐。許振豐隨即於同
    年月29日，在雲林縣口湖鄉成龍村「成龍二號橋」上，將上
    開改造手槍丟入通往外海之河流內（經警前往該處搜索未能
    尋獲）。許振豐見上開開槍恐嚇之舉，因改造手槍性能不佳
    無法擊發而未達目的，遂再於94年1 月3 日通知戊○○轉告
    丁○○、庚○○及丙○○等人，欲於該日再次南下開槍恐嚇
    。惟丙○○因臨時有事不克前往，遂推薦由亦有共同恐嚇犯
    意聯絡之許師銘代替，許振豐且於該日在上開濱海公路附近
    ，將其受託寄藏之瑞士SIG SAUER 廠、P228型、口徑9MM 之
    制式半自動手槍（槍枝管制編號0000000000號）1 把連同制
    式子彈數顆交予戊○○。戊○○、丁○○、庚○○及許師銘
    明知具殺傷力之制式手槍及子彈均屬槍砲彈藥刀械管制條例
    列管之違禁物，未經主管機關許可不得持有，竟於戊○○收
    受上開制式手槍及子彈後，協議共同南下瑞鋒喜宴廣場開槍
    恐嚇，且於該日下午7 時許，由庚○○駕駛其所有之車號C2
    －9418號自小客車自小客車搭載戊○○，丁○○則駕駛向總
    輪租車公司所租得之車號2W－0902號自小客車搭載許師銘一
    同南下。途經南二高竹田交流道附近，丁○○唯恐槍枝無法
    擊發，遂將上開槍枝先交予許師銘在該處附近對空試開一槍
    確定其性能後，庚○○與戊○○原車在該處附近等候接應，
    丁○○則駕車搭載許師銘前往瑞鋒喜宴廣場後，由許師銘搖
    下車窗，持上開槍枝朝瑞豐喜宴廣場之鐵門連續開了三槍（
    現場遺留三個彈頭及彈殼）後，迅速駕車離開現場，轉往南
    二高附近與戊○○及庚○○會合，許師銘於會合後將上開槍
    枝交還戊○○即一同返回嘉義。嗣於94年2 月25日警方持臺
    灣高雄地方法院檢察署檢察官所核發之拘票，在嘉義市○○○路146 巷1 號丁○○住處，拘提丁○○、戊○○，在嘉義
    縣大林鎮○○路17巷1 弄19號庚○○住處，拘提庚○○，在
    嘉義市○○街195 巷10號丙○○住處，拘提丙○○，在後備
    906 旅步二營步二連中坑精北營區拘提許師銘，以及持原審
    法院所核發之搜索票，在上開丁○○、庚○○、丙○○及許
    師銘位於嘉義縣中埔鄉社口村下坑仔3 號住處搜索，並扣得
    如附表所示之物品，始循線偵悉上情，並由許振豐於94年5
    月25日下午5 時許，帶同警方在許振豐曾借住之雲林縣口湖
    鄉○○路282 號內泡茶桌抽屜底座當場查獲上開制式手槍，
    並扣得上開制式手槍1 把、具殺傷力口徑9MM 之制式子彈9
    顆及不具殺傷力、由土造金屬彈殼加裝直徑9. 0MM金屬彈頭
    而成之土造子彈2 顆。
五、案經被害人楊贄鴻訴由高雄市政府警察局移送臺灣高雄地方
    法院檢察署檢察官偵查起訴。
    理  由
甲、程序部分
一、按被告以外之人於審判外之陳述，雖不符刑事訴訟法第159
    條之1 至之4 等4 條之規定，然若當事人於審判程序中同意
    作為證據，法院審酌該言詞陳述或書面陳述作成時之情況，
    認為適當者，亦得為證據，同法第159 條之5 第1 項定有明
    文。
    此立法意旨在於傳聞證據未經當事人之反對詰問予以核實，
    原則上先予排除。惟若當事人已放棄反對詰問權，於審判程
    序中表明同意該等傳聞證據可作為證據，基於尊重當事人對
    傳聞證據之處分權，及證據資料愈豐富，愈有助於真實發見
    之理念，且強化言詞辯論主義，使訴訟程序得以順暢進行，
    上開傳聞證據亦均具有證據能力。本件證人即被告丁○○、
    庚○○、丙○○、戊○○、己○○、乙○○、証人即同案被
    告許師銘於警詢中之陳述，對其他被告而言，均為被告以外
    之人於審判外之言詞陳述，因被告等、辯護人及檢察官對於
    上開陳述，均同意作為本案證據使用，並捨棄詰問權，本院
    審酌上開陳述作成時，並無不法取供情形，認為適當，依上
    開說明，均得為證據。
二、次按被告以外之人於偵查中向檢察官所為之陳述，除顯有不
    可信之情況外，得為證據，刑事訴訟法第159 條之1 第2 項
    定有明文。證人即共同被告丁○○、庚○○及證人呂玉蘭、
    楊贄鴻於偵查中經具結後向檢察官所為之陳述，均屬傳聞證
    據；惟現階段刑事訴訟法規定，檢察官代表國家偵查犯罪、
    實施公訴，依法其有訊問被告、證人及鑑定人之權，而實務
    運作時，檢察官偵查中向被告以外之人所取得之陳述，原則
    上均能遵守法律規定，不致違法取供，其可信度極高，且經
    於原審實施交互詰問，已踐行保障被告等對於證人丁○○、
    庚○○、呂玉蘭、楊贄鴻之正當詰問權，被告等及辯護人復
    未提出有何顯不可信之情形，是依上開規定，證人丁○○等
    人於偵查中經具結後向檢察官所為之陳述均得為證據。
三、又被告丁○○94年3 月10日及94年4 月20日之警詢筆錄，經
    原審勘驗後發現，就被告丁○○等93年12月27日及94年1 月
    3 日開槍決定之層級是到那裡，被告丁○○最初曾多次表示
    係由許振豐即綽號阿傳者決定、授意，至於阿傳上頭有人還
    是怎樣要問阿傳，阿傳說要開槍我們就走了，及阿傳一直急
    著要錢，阿傳敢出面開槍，搞不好是開完槍後蔡董才知道也
    不一定，甚至於警員詢問其以一般情形來研判如果蔡董沒出
    聲誰敢站出來時，丁○○尚且回答阿傳會這樣喔等，但詢問
    及製作筆錄之警員就此過程均未記載，卻一再以明示或暗示
    方式，表示阿傳只是下游，上頭一定還有他人指使、背後一
    定有人授意，最後於經過相當冗長訊問後導引丁○○表示不
    是說阿傳而是說一般情形的角度來講，以一般來說己○○沒
    有授意是不敢任意開槍的等（見原審勘驗光碟報告第5 至8
    頁），警員之詢問雖未涉及以強暴脅迫方式，但其顯有預設
    立場誘導詢問之情形，則警詢筆錄該段證詞應認已違反刑事
    訴訟法第156 條第1 項規定，而94年4 月20日被告丁○○之
    陳述就此部分亦有相同情形；另於94年3 月10日警員詢問丁○○於第2 次己○○與楊贄鴻等人談論時，丁○○提及乙○○陳述楊文宋要拿7 、8 百萬元給林董這邊就對了，還是蔡
    董這邊就對了，後來就沒討論了，而警員即追問乙○○接下
    去怎樣說，丁○○即表示乙○○說不可能，林董都在這邊了
    ，哪有可能說這幾億就…即被打斷，其後警員又開始以誘導
    方式將該7 、8 百萬元往該款項係楊贄鴻等要私下給付己○○使其不再出面擺平此事之款項，最後丁○○就第二次談判
    後有何人在這件事中得到這些錢，本來表示「我沒有想過，
    這件事在開槍之後我與庚○○曾講到這件事情，這個還是要
    問瑞鋒最清楚，是不是他們有拿到錢，有拿到好處這樣。有
    講到是不是乙○○與己○○從中有得到好處。那個7 、8 百
    萬是吃完飯後，就沒再講了」，及「開槍層級到許振豐」、
    「許振豐因急著要錢決定要開槍」等，但警詢筆錄卻僅記載
    這件事在開槍之後我與庚○○曾討論到乙○○與己○○從中
    有得到7 、8 百萬元好處，及乙○○及許振豐會向己○○報
    告（見原審勘驗光碟報告第3 至6 頁），與丁○○之陳述顯
    不相符，故警員以誘導方式使丁○○最終表示己○○及乙○○因逼使瑞鋒公司談判而可獲得7 、8 百萬元之好處及許振
    豐及乙○○會向己○○報告之陳述，顯亦有違刑事訴訟法第
    156 條第1 項規定，則原審勘驗光碟報告所呈現為當日警詢
    筆錄之全部內容，故被告丁○○94年3 月10日及94年4 月20
    日警詢陳述內容，即應以原審所製作勘驗光碟報告之內容為
    準。
乙、實體部分
壹、上訴人即被告丁○○、庚○○、丙○○、戊○○部分：
一、就犯罪事實欄二非法逼討債務部分：
  (一)訊據上訴人即被告丁○○、庚○○、丙○○固均不諱言受事
    實欄二之債權人委託向債務人催討債務之事實，惟均矢口否
    認有非法逼討債務之恐嚇犯行，被告丁○○辯稱：黃振成部
    分是他約我們在高速公路六斗休息站協商債務之事宜，他本
    來就要還錢，我們並未使用恐嚇手段；郭耀聰部分是我們本
    來是要找他哥哥，後來他說要幫他哥哥還債，以2、3成達成
    協議，郭耀聰人比較老實所以他會害怕，我有說你如果不處
    理好，我就找你爸爸媽媽和你哥哥，但如果你處理好，我就
    不會找他們，如果由另外一批人來談會造成你的困擾；郭小
    玲部分我們是請她到咖啡店坐，一直談到半夜2、3點，當天
    也是我送她回去的，絕對沒有恐嚇或打她云云。被告庚○○
    則辯稱：承認曾向黃振成、郭耀聰、郭小玲催討債務，但沒
    有強押當事人，是好好跟他們談，有去討債的事實，郭小玲
    的部分是有人拿煙灰缸丟擲及以空白本票打她，其他的不記
    得了；我們並沒有對黃振成、郭耀聰說那些恐嚇的話云云。
    被告丙○○則辯稱：黃振成、郭耀聰被恐嚇部分我當時還沒
    有在上億公司，所以都沒有去；郭小玲收帳部分我是後來才
    去的，去的時候沒有看到他們在打郭小玲，也沒有看到郭小
    玲簽本票云云。經查：
  (1)按以自己共同犯罪之意思，參與實施犯罪構成要件以外之行
    為，或以自己共同犯罪之意思，事先同謀，而由其中一部分
    人實施犯罪之行為者，均為共同正犯，大法官會議釋字第10
    9 號解釋著有明文，次按，共同實施犯罪行為之人，在合同
    意思範圍以內，各自分擔犯罪行為之一部，相互利用他人之
    行為，以達其犯罪之目的者，即應對於全部所發生之結果，
    共同負責；又意思之聯絡並不限於事前有所謀議，即僅於行
    為當時有共同犯意之聯絡者，亦屬之，且其表示之方法，亦
    不以明示通謀為必要，即相互間有默示之合致，亦無不可，
    最高法院28年上字第3110號、73年臺上字第2364號分別著有
    判例可資參照。
  (2)就被告丁○○、庚○○如何夥同其他姓名不詳之男子以恐嚇
    方式向黃振成催討債務之事實，業據證人黃振成於原審到庭
    證稱：「（你有無欠過易昌鐵材行的債務？時間、金額？）
    有，85年的時候，苗栗的易昌我欠他70、80萬左右，我陸陸
    續續有還他錢，但是票都沒有還我」「還錢之前第一次有約
    在斗六休息站那裡，是今日到庭的被告」「因為他們約我去
    斗六，錢的數目我真的忘記了，都是我老婆與會計在處理，
    他有說參佰萬，我說是壹佰多萬而已，他們也不知道，因為
    他們拿本票與支票來，旁邊是有幾個小弟說要押走我，但是
    暗暗的我不知道是誰，丁○○沒有表示什麼」「他有說三百
    萬元，支票與本票加起來三百萬元，那是同一條債務」「我
    們是在討價還價的時候，旁邊的小弟說不要在那邊鬼扯，把
    他押起來就對了」「我孤身一人他們那麼多人，我當然會害
    怕」「（小弟有說不要亂扯把他押起來時，跟你在談話的小
    詹做什麼表示？）他用手揮一下，意思是要叫他們閉嘴」「
    （小詹旁邊有幾個小弟？）三、四個」「我請小詹回去說一
    下，小詹當場打電話，就說三成處理」「（當天說押起來是
    何人說的？）後面那些小弟」「（請你確定當時丁○○當時
    有無開口？）沒有，只有走來走去」「他們只有走來走去抽
    菸而已，有時候把腳跨在椅子上」「（警詢當時指認出言恐
    嚇你的人是什麼指認程序？）警察拿照片給我看，拿了四、
    五張給我看，警察請我指認，我就認出警卷（0000000000號
    ）第181 頁照片上第一個人（即丁○○）」「（你指認的照
    片與坐在你現在坐的位置的人（即丁○○）是否同一人？）
    是的」「（剛才當庭最旁邊的丙○○是否在場？）我沒有看
    到他，我不確定」等語（見原審95年7 月5 日審判筆錄第12
    頁至第21頁），已詳述其於92年3 月間於斗六休息站與小詹
    者及其他多人談判積欠債務如何清償時遭到該等人以要「押
    起來」之恐嚇方式逼討證人需為清償，及當時被告丁○○、
    庚○○均有在場，但只在旁邊走來走去並未出言恐嚇，惟被
    告丁○○由警詢起即承認其對外均自稱姓詹，上億公司係由
    其出面接受債權人委託向債務人索討債務，上億公司除丁○○外尚有股東庚○○及員工丙○○，被告丁○○顯係上億公
    司實際負責人，是本件向黃振成催討債務顯係由丁○○負責
    主導無訛。而就本件在斗六休息站向黃振成催討債務之過程
    ，由被告丁○○於原審95年7 月5 日證人黃振成陳述完後所
    表示之意見：「參佰萬的部分，是因為對方跟我說有三百萬
    元，後來他們說七、八十萬元，又說以三成處理，當時只有
    五、六個人沒有七、八個人，我沒有出言恐嚇，是他約在斗
    六見面的不是我們約的，說話有比較大聲，但是沒有出言恐
    嚇他。」，及97年2 月21日原審提示黃振成之供述時稱：「
    被害人後來還有四、五十萬元沒有還，我叫他不要還了，在
    高速公路斗六休息站對帳是被害人約的，當時我的朋友是有
    比較大聲，後來也是有分期付款，最後有四、五十萬元沒有
    還，我也叫他不要還了，之間也沒有說要打他，被害人開的
    五金行我與庚○○也有去過一次，被害人說他要做生意不要
    去打擾他，我也同意另外再約時間，這中間都沒有什麼問題
    。」等語，顯見被告丁○○亦承認92年3 月在斗六休息站時
    係由其主導向黃振成討債，當時其朋友在場時並曾有大聲發
    言，此可佐證證人黃振成所稱一開始其否認債務有300 萬元
    時，現場氣氛顯然不佳應屬實情；被告丁○○雖稱僅5 、6
    個人前往討債及否認其曾出言恐嚇，被告庚○○則先供稱恐
    嚇的不是我，嗣即改稱我們沒有說那些話，惟證人黃振成本
    來尚在就債權金額究為多少與被告丁○○討價還價，其後在
    債權金額尚未確定時即要被告丁○○打電話回去說明而以三
    成解決，顯然是在畏懼情形下才為此一讓步，此外並有在被
    告丁○○處所扣得證人簽發之本票5 張在卷可稽，故證人黃
    振成所稱在與被告丁○○商討債務時其身旁小弟曾大聲表示
    要把他「押起來」之證詞顯為事實。而此段話縱非被告丁○○所言，但債權人無法催討到債務，需以高額報酬委託討債
    公司出面催討，被告丁○○接受委託向人催討債務故意攜帶
    至少5 、6 人前往，一開始顯然就是要向債務人展示其催討
    實力及壯大自己聲勢，且被告丁○○早可預見債務人一開始
    顯然會有不願配合情形，則在其等人多勢眾情形下，由小弟
    扮演兇狠角色威逼債務人，被告丁○○係居於主導者，若非
    其事先即交待小弟為該等行為，否則就是其根本不必事先明
    言亦可預見小弟會在債務人不配合時為兇狠言行，其他一起
    參與討債者內心中亦必可預見，且亦有彼此利用他人行為之
    故意，否則為何要多人糾眾前往，故被告丁○○及庚○○縱
    未曾直接出言向證人黃振成恐嚇，但依上述共同正犯之見解
    ，其等對其他人恐嚇之行為全部均仍應負責，不得僅以非其
    所為而欲推卸刑責。
  (3)就被告丁○○、庚○○以恐嚇方式向郭耀聰催討其兄郭育呈
    債務之事實，業據證人郭耀聰於原審到庭證稱：「（你哥哥
    這筆債務是你處理的還是他自己處理的？）我幫他處理的」
    「（既然是你幫他處理的，就你所知這筆債務的發生與解決
    ？）當初賴女名字我不確定，他與我哥哥是男女朋友，他們
    去大陸投資，賴女出三百萬元，後來要我哥哥寫本票說這樣
    才不會有稅務上的問題，我哥哥基於確實有這筆錢所以就寫
    了這張本票，後來二個人分開，大陸投資也失敗，跟我哥哥
    要錢，我哥哥那時候也沒有錢，賴女就找上億那些人來跟我
    要，要我代還，來我的公司，六、七個人來我的公司，拿他
    們的委託書給我看，問我有沒有這個事情，我就說有，後來
    就開始協調說要還多少錢，第一次來要我想一想，當場沒有
    說要多少錢，並且預告還要來第二次，第二次來就與我協商
    是以壹佰二十萬元解決，後來我就開我本人的支票，分幾期
    開，簽一個協調書，後來又有一張和解書」「（上億的人來
    請你還錢，你有無跟你哥哥求證過這筆債務的實際金額多少
    ？）有，我之前就知道有這筆債務，我告訴他有人來討債，
    他叫我不要管」「（欠債叫你不要管，為何後來你又管？）
    怕他們繼續會來騷擾，我也會怕」「（你是否可以陳述對方
    說了什麼話，做了什麼事情，讓你有此聯想？）當時他們沒
    有出言恐嚇，只是他們來六、七個人我會心生畏懼」「（他
    們沒有出言恐嚇但是有無告訴你不還錢他們要怎麼做？）他
    們說，他們如果沒有處理好，會有另外一批的人來處理，那
    批人的手段會更激烈」「（你因為這樣子所以有開票給前來
    討債的人，這些票是否後來都有兌現？）是的」（請你陳述
    當初向你討債的人是何人？）我記得是坐在我現在坐的位置
    還有坐他旁邊的人，就是丁○○、庚○○」「（丁○○當時
    討債時如何自我介紹？）他說他是上億公司的詹仔（台語）
    」「（你說丁○○說不跟他處理的話，會有另外一批手段更
    激烈的人來處理，讓你感到有壓力的人是丁○○還是丁○○
    口中的另外那一批人？）都有」「（事後你怎麼與他處理？
    ）120 萬元分期全部付完」等語（見原審95年7 月5 日審判
    筆錄第22頁至第27頁），已詳述其於92年12月間確有遭被告
    丁○○、庚○○等多人至其公司倚仗人多勢眾及被告丁○○
    並稱：「如果沒有處理好，會有另外一批的人來處理，那批
    人的手段會更激烈」之恐嚇方式逼討證人需為清償，被告丁○○於原審95年4 月7 日訊問時亦供承有帶被告庚○○等4
    、5 個人至郭耀聰處表明要找其哥哥及因郭耀聰之哥哥在大
    陸，其就請他幫他哥哥還債，復於原審訊問證人郭耀聰後供
    稱：「郭耀聰的為人很古意（台語）所以他會害怕，我說你
    如果沒有處理好，我就找你爸爸、媽媽和你哥哥，但是如果
    你處理好，我就不會，我說如果另外一批的人來找會造成你
    的困擾」等語，可知被告丁○○確有當場對證人表示若不與
    其等解決郭育呈之債務會有另一批人有找他，而由證人之上
    開證述可知其哥哥郭育呈本來叫其不要管該債務，證人對其
    哥哥之債務法律上根本亦不負任何責任，但證人在被告丁○○等人催討後竟即答應為哥哥清償，顯見其證稱係懼於被告
    丁○○等人多勢眾及口頭上威嚇警告確屬實情。且討債公司
    糾同多人至證人公司要債，以一般人角度而言鮮有不害怕者
    ，而被告丁○○帶同多人前往亦顯然就是要展現其實力，更
    以證人如不與其等解決債務，下一批人可能就會造成證人困
    擾等語警告，則當然可預見被害人會心生畏懼，故被告丁○○之行為自係恐嚇危害安全之行為，且依上述共犯理論，被
    告庚○○等人對被告丁○○恐嚇之行為仍應負責，不得僅以
    非其所為而欲推卸刑責。起訴書雖未明白將被告庚○○列入
    參與該次討債之行為人，但依前述(2)及後述被告庚○○尚有
    為其他連續恐嚇行為，此部分與其他連續恐嚇行為有裁判上
    一罪關係，故本院自得加以裁判。
  (4)就被告丁○○、庚○○、丙○○以恐嚇方式向郭小玲催討債
    務之事實，業據證人郭小玲於原審到庭證稱：「（93年4 月
    7日下午7時在嘉義市○○路有發生什麼事情？）之前在鴻達
    代書事務所上班因為老闆的關係，老闆跑了我被連累到開了
    一張本票給別人，我也沒有錢付，錢也不是我拿走的，人家
    來要這條債，後來在北港路那邊遇到的，在玫瑰園咖啡廳談
    ，那天很多人我不知道確定人數，我也不認識他們，他們叫
    我開189萬本票，分很多張開，有4萬元的還有其他金額的」
    「（當時為何與他們去玫瑰園咖啡廳？）他們說189 萬元的
    債務要說，他們說人家請他們來處理債務，他們叫我將數額
    分攤開，有四萬、二萬元的」「（總共有幾個人？很多人或
    者一個人？）不知道，是很多人」「（在玫瑰園咖啡廳他們
    有無打你？）是用煙灰缸甩過來，打到我的眼睛」「（為何
    用煙灰缸打你？）因為他們叫我簽本票我不簽，那不是我的
    事」「（有無受傷？）有」「（有無用本票打你？）有，最
    後有用本票甩過來」「（是否有說車子要先押給他？）是的
    ，他說要先押著，錢還了之後就會還我，但是車子不是我的
    」「（當他們說如果錢不還要對你的家人怎樣，你聽到心理
    是否會害怕？）會害怕」「（當初打你的人是否是在庭的被
    告三人？）當時他們有在場，但是打我的不是他們三個人」
    「（他們三個人逼你寫本票與讓渡書？）就是余小姐與打我
    的那個，他們三個都在旁邊」「（事後有無還錢？）有，還
    了好幾期」「（為何要還？）我怕他們找我媽媽，找我的麻
    煩，我是去跟人家借的」「（在庭的三人是否是推你去玫瑰
    園咖啡廳的人？）不是他們推我的，我是在咖啡廳內看到他
    們的」「（當時有無跟你說何時要把錢湊足錢贖車？）有，
    我忘記是壹個星期或者多久，是十幾萬元」「（車子有無牽
    走？）有」等語（見原審96年3 月28日審判筆錄第16頁至第
    22 頁） ，已詳述於93年4 月7 日時確有遭被告丁○○、庚○○及其他人等先以強推之強制方式強迫證人到嘉義之玫瑰
    園咖啡廳談論清償債務之事，而被告丁○○等人在該咖啡廳
    內並曾因證人郭小玲不願簽發本票及車輛之讓渡書，除以煙
    灰缸及用本票甩打證人外，並曾說如果證人不簽的話，要去
    跟證人媽媽、弟弟要，要讓他們過的很不舒服等情，雖證人
    郭小玲證稱被告丁○○及庚○○並非推我的人，我是在咖啡
    廳內看到丁○○、庚○○及丙○○三人，惟被告丁○○於94
    年5 月21日警詢時，及被告庚○○於於94年5 月31日警詢時
    ，均曾明白表示其二人有強押郭小玲至咖啡廳內，且其二人
    對此段警詢陳述迄原審均未表示有何意見，可知被告丁○○
    及庚○○於強推郭小玲至玫瑰園咖啡廳時即已在場，證人就
    此部分之證詞尚有錯誤。又證人郭小玲確有遭以強暴脅迫手
    段強制其到到玫瑰園咖啡廳之事，除有其上開證詞外，並經
    被告丁○○及庚○○於警詢時加以承認，此部分自足信為真
    實。而證人郭小玲本不願走而為被告丁○○等眾人倚仗人多
    勢眾強推其走，且用下述傷害及恐嚇方式逼其簽發本票，故
    應認被告丁○○等該等行為應僅構成刑法第304 條第1 項之
    強制罪，而尚未達於第302 條之私行拘禁或以他法剝奪證人
    之行動自由，起訴書之該部分所引法條既有錯誤，自應由本
    院變更起訴法條；另就證人郭小玲稱其係因遭傷害及恐嚇後
    才簽發本票及汽車讓渡書，除有證人上開證述外，證人郭小
    玲於93年4 月前雖有簽本票，但本對其是否有積欠債務尚認
    為有爭執，其後於93年4 月7 日與被告等人至咖啡園內卻即
    同意簽發本票，顯然是在畏懼情形下才為此一讓步，證人郭
    小玲並曾提出受到當日受有傷害之診斷證明書及其嗣後匯款
    之郵政匯款申請書，故證人稱在與丁○○商討債務時係遭被
    告丁○○等以傷害及恐嚇方式逼討顯為事實。而就本件在嘉
    義市玫瑰園咖啡廳內以恐嚇及傷害方式向郭小玲催討債務，
    被告丁○○於原審審理時供稱：我們是請郭小玲去到隔壁咖
    啡廳去坐，我沒有用暴力等語，被告庚○○則供稱：沒有強
    押當事人（證人），是好好跟他們說，有去討債的事實，郭
    小玲的部分我承認等語，被告丙○○則於95年4 月7 日原審
    準備程序時供稱：我是跟丁○○他們認識，是在93年7 月1
    日才認識的，郭小玲部分是他們打電話給我我才去的云云，
    及於原審96年5 月23日審理時證稱：「（93年4 月7 日有去
    向郭小玲收帳嗎？）我是後來才去的」「（你有無看到庚○○打郭小玲？）我是後來才去的，那個時候我還沒有認識丁○○、庚○○，我是去那裡找我朋友拿東西，我去的時候已
    經沒有看到他們在打」等語（見原審96年5 月23日審判筆錄
    第12頁），但就被告丁○○及庚○○等人有強制郭小玲到玫
    瑰園咖啡廳之事，除有證人郭小玲之證述外，並經被告丁○○及庚○○於警詢時加以承認，且被告庚○○於原審審理時
    亦供稱就檢察官起訴之郭小玲部分伊承認，顯即係針對強制
    部分承認，則被告丁○○及庚○○於原審審理時另辯稱我們
    只是請郭小玲沒有用暴力之辯解顯不足採；又證人郭小玲顯
    然是在畏懼情形下才為此一讓步，已如上述，而傷害及恐嚇
    證人之行為縱非被告丁○○、庚○○或丙○○所為，但債權
    人無法催討到債務，需以高額報酬委託討債公司出面催討，
    被告丁○○接受委託向人催討債務故意攜帶多人前往，一開
    始顯然就是要向債務人展示其催討實力及壯大自己聲勢，且
    亦有彼此利用他人行為之故意，否則為何要多人糾眾前往，
    故被告丁○○、庚○○及丙○○縱未曾直接出言向證人郭小
    玲恐嚇，但依上述共同正犯之見解，其等對其他人恐嚇之行
    為全部均仍應負責，不得僅以非其所為而欲推卸刑責。另被
    告丙○○先供稱：「（93年4 月7 日有去向郭小玲收帳嗎？
    ）我是後來才去的」等語，顯見其於93年4 月7 日確有為收
    帳目的前往咖啡園欲壯他人聲勢，雖其嗣改稱：那個時候我
    還沒有認識丁○○、庚○○，我是去那裡找我朋友拿東西云
    云，然此顯與前開所供不符外，且被告丁○○等人於咖啡廳
    內係為逼郭小玲簽發本票及讓渡書等前往，此時若找他人再
    前往只有是為壯聲勢，豈有討債時「順便」找人去該處作拿
    東西等不相干事情之理，故被告丙○○所辯顯不足採，惟被
    告丙○○既係於恐嚇證人時才到場，對強制證人到咖啡廳之
    事顯未參與，且暴力討債並不當然包含強制債務人到某場地
    商討債務解決，故丙○○就強制部分應不需負責。起訴書雖
    未明白將丙○○列入參與該次以恐嚇方式討債之行為人，但
    依後述丙○○尚有為其他連續恐嚇行為，此部分與其他連續
    恐嚇行為有裁判上一罪關係，故就此部分本院自得加以裁判
    。
二、就犯罪事實欄三恐嚇危害安全部分：93年12月17日於瑞鋒公
    司遭恐嚇部分，起訴書僅記載被告丁○○涉有該部分之犯罪
    事實，公訴檢察官於原審準備及審理程序時已表明本部分涉
    案之被告為許振豐、戊○○、丁○○、庚○○，自應以公訴
    檢察官所述之起訴範圍為準。訊據被告戊○○供承於93年12
    月17日有夥同丁○○、庚○○至瑞鋒公司，惟辯稱：「當時
    沒有人出言恐嚇說：該件事（指工程款）快處理否則會死人
    」等語，被告丁○○亦不諱言有接受旺龍公司委託向瑞鋒公
    司催討債務及在93年12月17日有與戊○○及庚○○一起去瑞
    鋒公司，惟亦否認有恐嚇犯行，被告庚○○亦供承於93年12
    月17日有與丁○○及戊○○一起去瑞鋒公司，惟辯稱：我只
    是去瑞鋒公司處理債務糾紛事宜，並未有恐嚇之行為云云。
    惟查：
  (一)旺龍公司與瑞鋒公司間於93年間有1 億多元之工程款債務糾
    紛（旺龍公司認為瑞鋒公司積欠該公司1 、2 億元工程款，
    瑞鋒公司則認為並無任何積欠），旺龍公司亟欲追討該筆款
    項，被告丁○○等人曾多次前往催討之事，業據被告丁○○
    於94年3 月31日警詢時供稱：「起先是林江通委託我出面處
    理，我再找庚○○，再透過庚○○去找乙○○及許振豐，再
    由乙○○、許振豐、再找許振豐老大己○○出面幫忙。許振
    豐向瑞鋒公司陳經理表示林江通這筆工程款已由己○○接手
    處理，希望能至北港與己○○將該筆工程款核對並儘速歸還
    該筆款項」、於94年5 月21日警詢時供稱：「催討該筆工程
    款期間，由林江通帶同我們至高雄瑞鋒公司找楊贄鴻對帳，
    我們催討一直沒有進展，才由林江通另外帶我及許振豐、庚○○至高雄縣林園鄉找楊瑞統未果，才帶我們到楊贄鴻經營
    之瑞鋒喜宴廣場」「為何會以旺龍公司員工名義去催討該工
    程款，與林江通協商後，原因是基於要閃避法律問題才以旺
    龍公司員工名義去催討該筆工程款」等語，於原審審理時復
    證稱：「（你們是否有受旺龍營造廠股份有限公司委託催討
    與瑞鋒營造有限公司的債務？）有去對帳」「（你們的酬勞
    ？）是沒有說，但是舊的合約有寫三、七分」「（你到底是
    受僱或者受委託於旺龍營造廠股份有限公司去討債？）一開
    始是委託，後來林江通說用受聘的」「（一開始說委託要做
    什麼？）說要我們去對這筆帳。」等語（見原審96年8 月9
    日審判筆錄第72、79、80頁），甚為詳盡，而被告庚○○於
    警詢時亦供稱：93年10月左右，我聽表哥丁○○說旺龍公司
    負責人林江通委託其處理旺龍公司與瑞鋒公司一筆二億四千
    多萬元的工程款糾紛，我認為款項太大，所以要再找些人脈
    出面處理。我之前有認識乙○○，乙○○認識己○○，可以
    藉其關係出面處理，我把這情形告訴乙○○，由他轉達己○○。到11月份乙○○帶戊○○及許振豐過來，告訴我們因許
    振豐不方便出面，以後要處理這件糾紛，戊○○都會跟我們
    一起去。在同月我就與丁○○、戊○○三人到林江通的旺龍
    公司暫時進去擔任員工，負責處理與瑞鋒公司間的財務糾紛
    ，去了3 、4 次後，許振豐就不再跟我們過去，只剩下我與
    丁○○、戊○○三人到瑞鋒公司；及表示起先是林江通來委
    託丁○○，丁○○找我商量，我看委託金額太大，再去找乙○○，由乙○○去告訴己○○，想藉由他的人脈關係幫忙處
    理，己○○與乙○○怎麼談我不清楚，不過乙○○就帶戊○○來與我跟丁○○處理這件財務糾紛（見94年2 月25日及94
    年2 月26日警詢筆錄）、於原審所證稱：「（你有無受僱於
    旺龍營造廠股份有限公司？）有」「（何人帶你去應徵的？
    ）丁○○」「（當時如何跟你說的？）說到旺龍營造廠股份
    有限公司去算帳，我負責打字」「（你的學歷？）高職美工
    科」「（你懂會計嗎？）一點點」「（你懂工程嗎？）不太
    懂」「（你看到材料是否知道材料的價格？）會比較，正確
    的不知道」「（你受僱於旺龍營造廠股份有限公司主要的工
    作內容？）拿帳戶的資料我負責打字，就是與瑞鋒營造有限
    公司公司的債務資料」等語（見原審96年8 月9 日審判筆錄
    第62至63頁），依被告庚○○上開供述可知其工作內容只是
    電腦打字，根本與現場帳務之會算無關，顯然只是名義上員
    工，且被告丁○○所稱旺龍公司最初係委託其催討該筆工程
    款，但為避免（林江通）法律責任而對外故意以丁○○係受
    僱於旺龍公司之員工名義催討之證詞，不但前後所述及與庚○○所述相符，亦與事理經驗符合而足以採信，自足信為真
    實。雖證人林江通於原審到庭結證稱：「（在這個債務糾紛
    之前他們三個是否就是你的員工？）我說的是我本來請我們
    的員工，是這個債務發生之後我再請他們來處理的，我是請
    他們來算帳的，他們算了半年都沒有結論，我有幫他們辦健
    保及付薪水」「（丁○○他們是怎麼去你們公司做員工的？
    ）當時我們公司在賣鐵板、機械，有壹個小姐說他們有人看
    可否幫我什麼忙，我說那些帳沒有人算，我就請他們來我們
    公司算帳，我與他們都有簽約」「（他們是否是上億企業管
    理公司的負責人？）這個我現在要看公司合約資料，我有請
    律師跟他們簽約」「（你是否有請上億公司去催討工程款？
    ）我是請他們去結帳，不是催討，是否是上億我要回去看資
    料」「（你說你會請丁○○他們三個人是因為他們會算工程
    款？）是的」「（是否是意指你們還沒有算完帳就要討債？
    ）沒有，我們已經先算過了」「（算過為何還要請丁○○他
    們來算帳？）因為他們算的是工程已完成、未完成的帳」「
    （是否這部分你們還沒有算完？）沒有，已經算過了」「（
    他們三個人是否是會計師？）會計師也沒有人要算，他們不
    是會計師，他們只是工程會算」「（你們公司有無請會計師
    ？）有」「（你們公司的會計師是否會算這個工程款？）沒
    有人會」「（為何會計師不會算，叫壹個不會會計的人就會
    算？）因為這是現場的東西，會計師沒有到現場看材料不會
    算」等語（見原審96年8 月9 日審判筆錄第25頁至第32頁）
    ，惟被告丁○○及庚○○平日係負責暴力催討債務（上述犯
    罪事實欄二），怎會處理會計師不會之現場帳務會算，此顯
    與事理不符，林江通上開證述亦與被告丁○○及庚○○所述
    證詞不符，殊無足採。而就乙○○因被告庚○○之介紹而介
    入旺龍公司向瑞鋒公司催討債務之事，被告丁○○及林江通
    係由乙○○介紹而認識己○○，亦據上述丁○○之警詢陳述
    ，及乙○○於原審證述：「（丁○○、林江通是否是你介紹
    給己○○認識的？）對」「（你介紹他們認識做什麼？）丁○○與林江通來找我的時候說己○○的名氣很大，說要請己○○幫忙處理楊色玉公司的這筆帳，叫我介紹給他們認識」
    等語（原審96年8 月9 日審判筆錄第47頁，及己○○於警詢
    時表示約93年11月間開始介入處理本件工程款，乙○○先告
    訴我說林江通有筆工程款糾紛要我幫忙等語（見94 年5月31
    日警詢筆錄），二人證詞核與被告丁○○上開所供相符，自
    堪採信。
  (二)又被告戊○○、丁○○、庚○○於93年12月17日有一起至瑞
    鋒公司，被告丁○○當時曾表示「要快處理，否則會死人」
    等恐嚇字語，業據證人呂玉蘭於偵查中結證稱：「他們陸續
    都以對帳名義過來，93年12月17日丁○○、庚○○、戊○○
    三人上來公司，陳經理交代收下他們文件就好，對方主要是
    丁○○發言說『要快處理，否則會死人』，當時我害怕公司
    會出事。」（見94年度偵字第4430號第12頁以下），於原審
    審理時亦結證稱：「（93年12月17日在瑞鋒營造有限公司，
    丁○○有無說什麼恐嚇的話？）來的時候口氣都很不好，也
    是這種原因辦公室都很害怕，所以有監視、錄音系統，他們
    所有的話語、影像都有錄音、錄影，我們也不可能跟他們有
    所回應，我們只有在聽而已，有些話語都是透過錄音、錄影
    ，我們自己只有聽進來不能回應」「（有沒有說工程款趕快
    處理否則會死人？）這句話有」「（那句話是否是在庭穿紅
    色衣服之丁○○說的？）當初進來有三個人，坐在壹個Ｌ型
    ，我是坐在長的部分，他們坐在短的部分，是坐在最靠近我
    的那個人說的，這個都有錄影」「（你聽到這句話心裡的感
    覺？）他們來那麼多次大家都已經很害怕了，他們來的時候
    承辦人不在，他們說他們只是來送資料而已叫我們不用害怕
    ，但是還是有交談」「（這些話有無跟什麼人說？）主管及
    承辦人有問那些人來有無說什麼或者轉交什麼，我是跟陳財
    富經理及楊文宋總經理說的。」等語（見原審96年6月29 日
    審判筆錄第36至37頁），核與證人楊文宋所證稱：「（你是
    否認識呂玉蘭？）她當初是我們公司的財務課課長」「（93
    年11、12月間旺龍營造廠股份有限公司、瑞鋒營造有限公司
    是否有財務糾紛？）是的」「（在那段期間是否有人為了這
    件債務糾紛到瑞鋒營造有限公司去？）是的」「（你有無遇
    到那些人？）有」「（在93年12月17日當天是否也有人為了
    這個債務跑到瑞鋒營造有限公司公司去？）是否是那個日期
    我不確定，因為陸陸續續這段期間都有來騷擾很多次，他們
    來過很多次但是時間我忘記了」「（這些人過來的時候有無
    對你們做什麼暴力或者恐嚇的手段？）那麼多次我並非每次
    都在場，只有一次我在場的時候我針對他們的無理要求我直
    接報警」「（當次為何報警？）他們說我們欠旺龍營造廠股
    份有限公司錢，我們做四十幾年的營造廠，當初是經由朋友
    介紹來承包我們的工程，後來承做的時候進度整個落後且沒
    有錢發給他的協力廠商，他也因為跳票使整個工程進度延後
    ，我陸陸續續借他錢，我們有請他出去，他們一直在辦公室
    裡面，我說要對帳請會計師來對帳，在當次我就直接報警，
    警察就來了」「（呂玉蘭有無跟你說過對方到你們公司的時
    候有放話？）當初呂科長說他們放話說再不處理就會死人」
    「（他們說那句話的時候你是否在場？）不在場，是事後呂
    玉蘭跟我說的」「（當你聽到呂玉蘭跟你轉述的時候，你是
    否會擔心自己或者公司員工的安危？）當然會」「（請指認
    在庭的被告那些有去的？）指稱在庭之被告丁○○、庚○○
    、戊○○」等語（見原審96年8月9日審判筆錄第14頁至第17
    頁）、楊贄鴻於原審所證稱：「（93年12月17日丁○○有無
    再去你們公司說這條工程款快點處理，否則會死人？）對，
    我確實與丁○○見過一次面，他有去公司，確實有在ＰＵＳ
    Ｈ我們趕快處理這件事情」「（聽到心裡感覺怎樣？）不舒
    服」「（聽到心裡是否會害怕？）會，這也是人之常情」等
    語（原審96年6 月29日審判筆錄第29頁），均相符合，參酌
    被告丁○○前述接受委託後所為催討債務方式確有暴力恐嚇
    之情，上開證人所述自足信為真實。依前述共同正犯理論，
    被告丁○○於多次向瑞鋒公司催討債務毫無所獲時，再於93
    年12月17日夥同被告戊○○及庚○○以壯聲勢，並當場以恐
    嚇方式希望逼使瑞鋒公司能就清償債務之事就範，在場之被
    告庚○○及戊○○既明白被告丁○○係以催討債務為業，顯
    可預見會有此一行為之發生，自均應負責。另被告戊○○、
    丁○○雖均曾於警詢時表示過丙○○於93年12月17日時亦有
    一起至瑞鋒公司，但該等說法與二人最初說法並不一致，尚
    不足為不利被告丙○○之認定，己○○、林永章、丙○○及
    許師銘當時既不在場，亦無證據證明就被告丁○○該次行為
    己○○等人與之事前有犯意聯絡，故無從認定己○○等為該
    次恐嚇行為之共犯。再由證人楊文宋證詞可證瑞鋒公司確曾
    因不願接受被告丁○○等到公司催討債務行為而曾報警及警
    員有到場處理等，併予述明。
三、就犯罪事實欄四以開槍恐嚇方式逼討債務部分：訊據被告戊○○對此部分犯行供承不諱，被告丁○○辯稱：承認有帶他
    們去現場，但不知係去開槍恐嚇，也沒有開槍云云，被告庚○○則辯稱：有些部分我不知道，知道的部分有些我也沒有
    辦法決定，只是跟去而已云云，被告丙○○則辯稱：開槍的
    部分我根本不知道，93年12月27日有跟丁○○等去高雄，但
    丁○○是說要去找朋友，一路上我都是在睡覺，開槍的事情
    我不知道云云。惟查：
  (一)旺龍公司與瑞鋒公司之債務糾紛遲未有結果後，己○○因見
    工程款之催討並無進展，遂指示許振豐於93年12月23日中午
    2 時許，與被告丁○○、庚○○、戊○○及林江通至高雄縣
    林園鄉找綽號「凍皮仔」之林園鄉代表會主席，欲委由「凍
    皮仔」出面協助渠等處理此項工程款糾紛，「凍皮仔」因熟
    識瑞鋒公司負責人楊瑞統而表示給其4 、5 天時間協調，許
    振豐隨後即在林江通之帶領下，前往楊贄鴻所經營位於高雄
    縣林園鄉○○村○○路○ 段162 號之「瑞鋒喜宴廣場」勘查
    地形。勘查地形後，乙○○、許振豐分別打電話予被告丁○○，要被告丁○○與戊○○、庚○○至己○○位於雲林縣北
    港鎮之服務處集合。己○○隨即從臺北市趕回，並在其北港
    鎮服務處聽取許振豐報告渠等與「凍皮仔」會見之經過，己○○並即指示先視「凍皮仔」處理情形如何再作打算，業據
    被告丁○○於94年4 月20日警詢時證述明確，被告己○○雖
    否認有指示丁○○等去找「凍皮仔」，惟查依原審勘驗被告
    丁○○該次警詢筆錄之錄音內容，被告丁○○係警方問及該
    日南下林園鄉經過時，自行詳細提及該次經過，及警方提示
    丁○○等通聯記錄及行動電話基地台位置時，詳細表示其當
    時位置及如何回到己○○雲林服務處等，有該等通聯記錄足
    供佐證，故被告丁○○所述應足信為真實。惟依被告丁○○
    該次警詢陳述可知，己○○於93年12月23日於其服務處開會
    時即表示等「凍皮仔」消息回來再作處理。而93年12月23日
    找到凍皮仔之後，被告丁○○、許振豐、庚○○、戊○○與
    林江通並一起至楊贄鴻所經營位於高雄縣林園鄉○○村○○
    路○段162號之「瑞鋒喜宴廣場」勘查地形，為日後預作準備
    ，此據被告戊○○於原審證稱：「（93年12月23日檢察官起
    訴你們到瑞鋒喜宴廣場有去勘察地形，你們為何去勘察地形
    ？）看開完槍如何跑，並且確定地方，是林江通帶我們去的
    。」等語甚明（見原審96年8 月9 日審判筆錄第84頁）。
  (二)93年12月26日許振豐召集被告丁○○、庚○○及戊○○，至
    乙○○所經營位於雲林縣口湖鎮誼梧村之少爺撞球場洽商後
    續工程款之催討如何進行，乙○○僅表示稱：「已去了那麼
    多次，基本的已經做到了，對方沒有誠意，應用強硬的手段
    」等語，被告許振豐聞言竟立即提議由其提供槍彈予戊○○
    等人，供渠等前往瑞鋒喜宴廣場開槍恐嚇始能有效達成工程
    款之催討，經乙○○質疑後，被告許振豐仍執意要開槍（此
    部分認定之基礎詳見後述乙○○無罪部分之理由），而被告
    許振豐隨即前後二次提供槍枝及子彈與被告戊○○，該槍枝
    及子彈係由許振豐於91年間，自林振國處，受其所託寄藏改
    造手槍（無法擊發）及瑞士SIG SAUER 廠製P228型口徑9MM
    之制式半自動手槍各1 把（含彈匣一個，槍枝管制編號0000
    000000），以及具殺傷力直徑9 MM之制式子彈及不具殺傷力
    之土造金屬彈殼加裝直徑9MM 金屬彈頭而成之土造子彈各數
    顆而持有之。開槍部分第1 次係由戊○○向許振豐取得上開
    無法擊發之改造手槍及子彈後由被告丁○○、庚○○、戊○○及丙○○南下，第二次則係由戊○○取得上開制式手槍及
    有殺傷力之子彈後，由被告丁○○、庚○○、戊○○及許師
    銘南下等，被告丁○○等就此均不加爭執，並有被告丁○○
    等人警詢及偵查陳述可為佐證，自足信為真實。被告戊○○
    就其前後2 次均有參與，2 次開車之人如何互相掩護，槍枝
    是跟許振豐拿的均供承不諱被告戊○○此部分犯行堪以認定
    （惟戊○○最初表示第1 次開槍係由其所開並不正確詳如後
    述）。被告丁○○雖否認犯行，但就93年12月27日及94年1
    月3 日均有帶戊○○等人到「瑞鋒喜宴廣場」並不爭執，僅
    辯稱：不知係去開槍恐嚇，也沒有開槍云云，惟被告丁○○
    與許振豐、庚○○、戊○○等於93年12月26日於少爺撞球場
    商討時，被告許振豐有提出開槍之意，及其後許振豐有提供
    槍枝，其載戊○○去拿，第1 次是由其開槍及前往之4 人如
    何互相掩護以避免被查獲等事實，業據被告丁○○於94年2
    月26日偵查及聲請羈押訊問時供承不諱，且被告丁○○於原
    審96年8 月9 日明白證稱：「（你們有二次去開槍，第一次
    要去開槍是阿傳決定要去的嗎？）剛開始在催債的時候就沒
    有要用這種方式，有時候口氣有兇一點，我不同意要用槍的
    方式，那個時候阿傳賭輸錢，阿傳說被很多債主催債，阿傳
    用很多的方式脅迫我，後來阿傳說要開槍，我想說要開就開
    」「（第一次要去開槍有無告知庚○○要去開槍？）有，二
    次都有」等語（見原審96年8 月9 日審判筆錄第71頁），故
    被告丁○○於開槍前早知要開槍，且顯有「要開就開」之故
    意情形，並曾向被告庚○○表示要開槍，及第1 次開槍係由
    其所擊發等情均已足以認定，被告丁○○前述所辯，顯係推
    卸刑責，殊無足採；另被告丁○○先承認第1 次有開槍，其
    後改稱第1 次開槍係戊○○所開，惟被告丁○○係本件催討
    債務之主導者，被告戊○○亦非其聘請之員工，被告丁○○
    顯與
    本件催討債務有較密切關係，則其最初於警詢時所供第1次
    係其開槍之說詞顯有可信度，嗣後改稱係戊○○開槍云云，
    該說詞亦無足採。
  (三)被告庚○○雖辯稱：有些部分我不知道，知道的部分有些我
    也沒有辦法決定，我只是跟去而已云云，惟查就前後2 次開
    槍前其均知悉戊○○有由許振豐處拿到手槍之事，業據其於
    94年2 月25日警詢及94年2 月26日偵查中以證人身分具結後
    加以承認開槍前即有看到戊○○持槍枝，且如上所述被告丁○○亦證稱2 次開槍前即有告知庚○○，被告庚○○亦能明
    確說出2 次前往開槍各車原本乘坐者及其後換人情形，則被
    告庚○○於2 次開車前往林園之「瑞鋒喜宴廣場」前，既早
    已知悉而仍前往，以達與被告丁○○等共同掩護之目的，自
    應就開槍等行為共同負責，且若其無共同開槍之意，本不應
    隨同前往，其前開所辯，自不影響其犯罪之成立。至被告丙○○辯雖稱：第1 次開槍的部分我根本不知道，93年12月27
    日有跟丁○○等去高雄，但丁○○是說要去找朋友，一路上
    我都是在睡覺，開槍的事情我不知道云云，惟查被告丁○○
    於94年2 月26日警詢警詢時即曾表示93年12月27日當日要從
    嘉義出發前就已經告訴他要下來開槍，丙○○沒有反對，及
    於96年6 月14日偵查時證稱：二次槍擊案所有的人都知道，
    而被告丙○○與丁○○為同一討債公司之人，被告丁○○於
    最初警詢及偵查中證稱於出發前即已告訴被告丙○○要南下
    開槍實無任何違背事理之處，自足加以採信；此外被告丙○○就當天丁○○係如何向其表示要南下，於警詢時最初表示
    丁○○說要南下找瑞鋒公司老當家楊先生核對帳目，但被告
    丁○○南下至高雄時已晚上9 、10點，如何與人對帳？被告
    丙○○其後則改稱丁○○係告訴我要去找朋友，但此說法與
    前一說法完全不同，而若被告丁○○真係找朋友，就此並無
    任何不可告人之事，被告丙○○為何不一開始即作此答辯？
    故被告丙○○前後之答辯，及被告丁○○事後改口證稱：丙○○於開槍前並不知情云云，均不足採。再者被告丙○○雖
    僅參加93年12月27日第1 次槍擊，及第1 次槍擊時子彈並未
    擊發，但被告丙○○與丁○○均為上億公司人員，上億公司
    係負責本件旺龍公司向瑞鋒公司催討債務，若因開槍恐嚇行
    為有效而最先蒙受利益者，顯即為被告丁○○、庚○○及丙○○，故被告丙○○即便未參加第2 次槍擊，但其對第2 次
    槍擊行為與被告丁○○、庚○○等人應有犯意之聯絡，並有
    將丁○○行為視為自己行為之意，此亦可由其於94年2 月26
    日警詢時表示隔日丁○○即對我親口表示這次他們下去，丁○○有載許師銘到現場並由許師銘對屋子開了3 槍等語，若
    被告丙○○與該第2 次槍擊並無關係，被告丁○○為何第2
    天立即向其敘述前天槍擊經過？此顯不合理，故被告丙○○
    雖稱其因94年1 月3 日要載其舅舅回台中而向丁○○推掉第
    2 次槍擊，應不需負責，但其既有將他人槍擊行為視為自己
    行為之意，雖未到場亦不影響其犯罪之成立，其所為前開辯
    解自不足採信。再者就被告第2 次持槍、開槍恐嚇之槍支，
    並經內政部警政署刑事警察局刑鑑字第0940089518號槍彈鑑
    定書證明於許振豐曾借住之雲林縣口湖鄉○○路282 號內泡
    茶桌抽屜底座查獲之上開瑞士SIG SAUER 廠製P228型口徑9M
    M 之制式半自動手槍1 把（含彈匣一個，槍枝管制編號0000
    000000），以及子彈11顆，其中該制式手槍及直徑9 MM之制
    式子彈9 顆均具殺傷力，僅由土造金屬彈殼加裝直徑9.0MM
    金屬彈頭而成之土造子彈2 顆不具殺傷力，有內政部警政署
    刑事警察局刑鑑字第0940015177號槍彈鑑定書證明在高雄縣
    林園鄉○○村○○路○ 段162 號前查扣之送鑑彈殼3 顆，認
    均係已擊發之口徑9MM （9X19MM）制式彈殼及送鑑彈頭3 顆
    ，其中2 顆認均係已擊發之口徑9 MM銅包衣彈頭，另1 顆認
    係口徑9MM 制式彈頭之銅包衣等事實，及內政部警政署刑事
    警察局刑鑑字第0940176746號函證明槍枝管制編號00000000
    00號槍枝試射之彈頭、殼，經與該局所建涉槍檔存資料比對
    結果，發現其與高雄縣政府警察局林園分局94年01月05日林
    警刑勘字第002 號刑事案件證物採驗紀錄表送鑑之「楊贄鴻
    所經營之瑞鋒喜宴場遭槍擊案」之2 顆彈頭來復線特徵紋痕
    及3 顆彈殼彈底紋痕特徵均相吻合，認均係由該槍枝所擊發
    之事實等，故被告戊○○、丁○○、庚○○、丙○○之犯行
    洵堪認定。
  (四)另就被告戊○○、丁○○、庚○○、丙○○93年12月27日之
    恐嚇行為因改造手槍無法擊發，顯不具殺傷力，核與修正前
    槍砲彈藥刀械管制條例第11條第4項及同條例第12條第4項所
    規定之構成要件不符，故無從認定被告丁○○等人涉有何修
    正前槍砲彈藥刀械管制條例第11條第4項及同條例第12條第4
    項之罪行，且既無法擊發，顯未著手於恐嚇危害安全之犯行
    ，應認渠等此部份犯罪嫌疑不足，惟此部分若成立犯罪，與
    前述起訴部分，係具有牽連犯之裁判上一罪之關係，爰不另
    為無罪之諭知，且應僅就被告丁○○等94年1月3日持有槍枝
    、開槍恐嚇部分均論以一次犯罪，併此敘明。
四、按被告丁○○等為犯罪事實欄二至四之犯罪後，刑法部分條
    文業經修正並於95年7 月1 日施行，修正後刑法第2 條第1
    項之規定，係規範行為後法律變更所生新舊法律比較適用之
    準據法，於修正後刑法施行後，應適用新法第2 條第1 項規
    定之從舊從輕之原則為比較，適用最有利於行為人之法律。
    比較時應就罪刑有關之共犯、未遂犯、想像競合犯、牽連犯
    、連續犯、結合犯，以及累犯加重、自首減輕暨其他法定加
    減原因（如身分加減）與加減例等一切情形，綜其全部罪刑
    之結果而為比較（最高法院95年度第8 次刑事庭會議決議參
    照）。又如涉及裁量權行使者，須於裁量行使時，方有比較
    適用問題，如易科罰金、易服勞役及保安處分之宣告等。故
    前述一般綜合罪刑之結果而為比較，以決定罪刑之適用時，
    不就易科罰金等列為比較，必須已決定為保安處分之宣告等
    ，所處之刑得易科罰金或易服勞役時，始就各該緩刑等部分
    決定其適用標準，此部分得予割裂適用，是為例外。就易科
    罰金、易服勞役而言，則應依修正後刑法第2 條第1 項規定
    ，分別適用最有利於行為人之法律（最高法院95年度臺上字
    第5125、5343、6171號判決意旨參照）。至行為後刑法條文
    經修正，惟無有利、不利情形，應適用裁判時法（最高法院
    95年度第21次刑事庭會議決議參照）。經查：
  (一)刑法第304 條第1 項之強制罪、第305 條之恐嚇危害安全罪
    ，及槍砲彈藥刀械管制條例第7 條第4 項及第12條第4 項，
    其法定本刑中關於罰金刑之規定，因刑法第33條第5 款業經
    修正，罰金最低額由銀元1 元提高為新台幣1000元以上，並
    以百元為單位，經新、舊法比較，新法並未有利於被告，仍
    應以行為時之刑法第33條第5 款規定有利於被告。
  (二)修正後刑法第28條雖將「實施」修正為「實行」。其中「實
    施」一語，原涵蓋陰謀、預備、著手及實行之概念在內，其
    範圍較廣；而「實行」則著重於直接從事構成犯罪事實之行
    為，其範圍較狹，惟因本件被告丁○○、庚○○等共犯恐嚇
    危害安全、強制罪或持有制式手槍及子彈等，不論依修正前
    後規均成立共同正犯，並不影響本件之論罪科刑，不生新舊
    法比較適用之問題，應適用裁判時之刑法第28條規定。
  (三)修正前刑法第55條關於想像競合犯之規定，於修正後增訂「
    但不得科以較輕罪名所定最輕本刑以下之刑」之但書規定，
    依最高法院95年5 月23日95年第8 次刑事庭會議決議，認此
    係科刑之限制，為法理之明文化，非屬法律之變更，即無法
    律修正比較適用之問題，應依裁判時法論處（最高法院95年
    11月7 日95年第21次刑事庭會議決議參照）。
  (四)被告行為後，刑法第55條牽連犯之規定，新法業已刪除，此
    刪除非犯罪構成要件之變更，但顯已影響行為人刑罰之法律
    效果，自屬法律有變更，應有刑法第2 條第1 項之適用。本
    件被告所犯恐嚇危害安全罪、強制罪及持有制式手槍及子彈
    等（詳如下述），有方法目的之牽連關係為牽連犯，依修正
    前即行為時之規定，應從一重處斷；依修正後之刑法既已刪
    除牽連犯之規定，則所犯上述各罪應依數罪併罰之規定分論
    併罰，比較新舊法之規定，修正後之規定並非較有利於被告
    ，仍以修正前之規定較有利於被告等。
  (五)被告行為後，刑法第56條連續犯之規定，新法業已刪除。準
    此，除法理上合於接續犯、包括一罪之情形仍可認為構成單
    一之犯罪外，其於數犯罪行為之情形，即應依刑法第51條之
    規定予以分論併罰，故於數犯罪行為又不符上述接續犯或包
    括一罪等情形時，此刪除雖非犯罪構成要件之變更，但顯已
    影響行為人刑罰之法律效果，自屬法律有變更，應有刑法第
    2 條第1 項之適用。本件被告丁○○、庚○○及丙○○等所
    犯恐嚇危害安全罪（詳如下述），其行為緊接，所犯罪名相
    同，依修正前之刑法應論以連續犯，修正後之刑法則已刪除
    連續犯之規定，則所犯上述各罪應依數罪併罰之規定分論併
    罰。是比較新舊法之規定，修正後之規定並非較有利於被告
    ，仍以修正前之刑法第56條規定較有利於被告等。
  (六)刑法第47條累犯原規定：「受有期徒刑之執行完畢或受無期
    徒刑或有期徒刑一部之執行而赦免後，五年以內再犯有期徒
    刑以上之罪者，為累犯，加重本刑至二分之一。」，修正後
    之刑法第47條第1 項則規定：「受徒刑之執行完畢，或一部
    之執行而赦免後，五年以內故意再犯有期徒刑以上之罪者，
    為累犯，加重本刑至二分之一。」，本件被告庚○○所犯係
    屬故意犯罪，不論依新法或舊法均構成累犯，故應適用裁判
    時刑法之規定。
  (七)結論：綜上全部比較結果，本件情形，新法並未有利於被告
    ，仍應以行為時之刑法規定較有利於被告，揆諸上揭說明，
    應一體適用被告行為時即修正前之規定，予以論處。
五、核被告丁○○、庚○○、丙○○就犯罪事實欄二(二)、(三)，被
    告丁○○、庚○○就犯罪事實欄二(一)之以恐嚇方式討債行為
    ，均係犯刑法第305 條之恐嚇危害安全罪。被告丁○○、庚○○、丙○○等就參與上開恐嚇危害安全罪，與上開不詳姓
    名男子間，分別有犯意之聯絡與行為之分擔，應依刑法第28
    條之規定，論以共同正犯。又被告丁○○、庚○○就強制被
    害人郭小玲至「玫瑰園咖啡廳包廂內」之犯行，均另犯刑法
    第304 條第1 項之強制罪，被告丁○○、庚○○就上開強制
    罪，與上開不詳姓名男子間，亦有犯意之聯絡及行為之分擔
    ，應依刑法第28條之規定，論以共同正犯。被告丁○○、庚○○及戊○○就犯罪事實欄三93年12月17日在瑞鋒公司對員
    工出言恫稱：該件事（指工程款）快處理，否則會死人」之
    犯行，均係涉犯刑法第305 條之恐嚇危害安全罪，被告丁○○、庚○○及戊○○等就上開恐嚇危害安全罪，有犯意之聯
    絡與行為之分擔，應依刑法第28條之規定，論以共同正犯。
    被告戊○○、許振豐（通緝中）、丁○○、庚○○、丙○○
    及許師銘等人犯罪事實欄四所為開槍恐嚇之行為，依上述共
    同正犯理論，均係犯槍砲彈藥刀械管制條例第7 條第4 項未
    經許可持有具有殺傷力之制式手槍罪、同條例第12條第4 項
    之未經許可持有具有殺傷力制式子彈罪及刑法第305 條之恐
    嚇危害安全等罪。被告等人就所犯持有手槍及子彈二罪間，
    係一行為觸犯數罪名，屬想像競合，應依刑法第55條前段之
    規定從一重之未經許可持有具有殺傷力之制式手槍罪處斷。
    被告戊○○、許振豐（通緝中）、丁○○、庚○○、丙○○
    及許師銘等人間就恐嚇危害安全罪、持有手槍罪，有事前謀
    議，推由部分人執行之共謀正犯關係，應依刑法第28條之規
    定，論以共同正犯。被告丁○○、庚○○、丙○○先後多次
    恐嚇危害安全之犯行，時間緊接，所犯均係犯罪構成要件相
    同之罪名，顯係基於概括犯意為之，應依修正前刑法第56條
    連續犯之規定以一罪論，並加重其刑。又被告丁○○、庚○○所犯上開連續恐嚇危害安全罪、強制罪、未經許可持有具
    有殺傷力之制式手槍罪3 罪間，有方法、結果之牽連關係，
    應依修正前刑法第55條後段之規定，從一重之未經許可持有
    具有殺傷力之制式手槍罪處斷。被告戊○○、丙○○、許師
    銘所犯持有具有殺傷力之制式手槍與恐嚇危害安全等罪間，
    有方法結果之牽連關係，應依修正前刑法第55條後段之規定
    從一重之持有具有殺傷力之制式手槍罪處斷。又被告庚○○
    則前因詐欺案件，經法院判處有期徒刑3 月確定，於90年3
    月21日易科罰金執行完畢，此有臺灣高等法院被告前案紀錄
    表在卷可憑，於5 年內再犯本件有期徒刑以上之罪，為累犯
    ，應依法加重其刑。
六、原審對被告丁○○、庚○○、丙○○、戊○○予以論罪科刑
    ，固非無見，惟查：(一)被告丁○○、庚○○、丙○○對被害
    人曾文標、曾憲國討債部分，並不構成犯罪，其詳如後述，
    原判決認該部分亦成立恐嚇危害安全罪，尚有未恰。(二)原判
    決理由欄以修正前刑法第42條第2 項、修正前罰金罰鍰提高
    標準條例第2 條之規定，易服勞役折算標準為新臺幣3 百元
    、6 百元、9 百元折算1 日，期限不得逾6 月，與現行刑法
    第42條第3 項規定折算標準為新台幣1000元、2000元或3000
    元折算1 日，期限不得逾1 年。若單以每日得折抵之金額為
    比較，本以修正後之折算標準較有利於被告，惟修正前第42
    條第2 項但書規定，易服勞役之期限不得逾6 個月，修正後
    第42條第3 項但書則規定，易服勞役之期限不得逾1 年，修
    正後易服勞役之期限，顯然較修正前為長，就此而言，對行
    為人反而較為不利，故需以所科罰金金額實際加以比較；本
    案被告丙○○、戊○○宣告刑併科罰金各為10萬元、15萬元
    ，如依舊法易服勞役，則應依修正前刑法第42條第2 項但書
    規定，期限不得逾6 個月；如依新法規定，而以1000元、20
    00元或3000元折算1 日結果，其期間亦不會超過6 個月，自
    以修正後刑法第42條第3 項規定有利於被告丙○○、戊○○
    ，然於主文欄對被告丙○○、戊○○罰金刑部分，卻依修正
    前刑法第42條第2 項規定諭知如易服勞役，以銀元300 元即
    新臺幣900 元折算1 日，主文與理由顯相矛盾，亦有未合；
    被告丁○○、庚○○、丙○○上訴意旨，否認犯罪，被告戊○○上訴意旨，以原審量刑過輕，雖均無理由，惟原判決既
    有上開可議，仍應由本院將原判決關於被告丁○○、庚○○
    、丙○○、戊○○部分，均予以撤銷改判；審酌被告丁○○
    、庚○○為上億公司之實際負責人、股東，為追討債務，竟
    以口出惡言等恐嚇危害安全方式及強制手段等致被害人心生
    畏懼，逼使債務人清償債務，另被告戊○○、丁○○、庚○○、丙○○等人為向瑞鋒公司追討債務，亦曾口出惡言，甚
    而持制式手槍開槍恐嚇，致被害人楊贄鴻等心生畏懼，嚴重
    危害治安，惡性不輕，被告丁○○為本件以恐嚇方式催討債
    務之主要負責者（含犯罪事實欄二至四），被告庚○○雖非
    本件主要負責者，但多次參與執行恐嚇行為，且行為構成累
    犯，犯後又否認犯罪，被告丙○○雖有參與本件言詞及開槍
    恐嚇行為，惟其94年1 月3 日確未前往、其為上億公司員工
    並無主要負責者，惡性較輕，被告戊○○多次參與對瑞鋒公
    司恐嚇行為之謀議及執行，惟犯後已坦承主要犯行等一切情
    狀，分別量處如主文第2 至5 項所示之刑，並依被告刑責之
    輕重為罰金之諭知。另就易服勞役之標準，因修正前刑法第
    42條第2 項、修正前罰金罰鍰提高標準條例第2 條之規定，
    易服勞役折算標準為新臺幣3 百元、6 百元、9 百元折算1
    日，期限不得逾6 月，與現行刑法第42條第3 項規定折算標
    準為新台幣1000元、2000元或3000元折算1 日，期限不得逾
    1 年。若單以每日得折抵之金額為比較，本以修正後之折算
    標準較有利於被告，惟修正前第42條第2 項但書規定，易服
    勞役之期限不得逾6 個月，修正後第42條第3 項但書則規定
    ，易服勞役之期限不得逾1 年，修正後易服勞役之期限，顯
    然較修正前為長，就此而言，對行為人反而較為不利，故需
    以所科罰金金額實際加以比較。以本案宣告刑併科罰金部分
    ，被告戊○○、丙○○各為15萬元、10萬元，如依舊法易服
    勞役，則應依修正前刑法第42條第2 項但書規定，期限不得
    逾6 個月；如依新法規定，而以1000元、2000元或3000元折
    算1 日結果，其期間亦不會超過6 個月，自以修正後刑法第
    42條第3 項規定有利於被告戊○○、丙○○，應就均其併科
    罰金部分諭知依修正後刑法以新臺幣1000元折算一日為易服
    勞役之折算標準。至被告丁○○、庚○○併科罰金部分，金
    額各為30萬元、20萬元，若依修正後新法並以1000元為折算
    1 日之標準，期間可達300 天、200 天、250 天，若依修正
    前舊法並以900 元為折算1 日之標準，期限僅可為6 個月，
    故以修正前舊法有利被告丁○○、庚○○，故就丁○○、庚○○併科罰金部分諭知依修正前舊法以罰金總額與6 個月之
    日數比例折算。另扣案如附表一所示之物為被告丁○○、庚○○、丙○○所有供犯犯罪事實欄二所用之物，業據被告丁○○、庚○○、丙○○供承在卷，依共犯應連帶沒收之法理
    ，應依刑法第38條第1 項第2 款、第3 項前段之規定宣告沒
    收；至於在被告丁○○、庚○○、丙○○住處所扣得借款人
    身分證影本、借款所簽發質押之本票，與本案其餘扣案物及
    於同案被告許師銘處所扣得之物，依原審勘驗證贓物之勘驗
    結果，前者僅供作清償借款本息擔保之用，如借款人嗣後清
    償借款本息，被告仍須將該等物品分別返還於各該借款人，
    自難認係被告犯罪所得之物屬其所有（最高法院92年度台上
    字第2923號判決參照），及並無證據證明許師銘亦有參與上
    億公司平常客戶之恐嚇催討犯罪，而本案其餘扣案物亦無其
    他證據顯示與本件犯罪相關，故均非供本件犯罪所用或預備
    供犯罪所用之物，爰不另為沒收之諭知，併此敘明。扣案附
    表二之具殺傷力之制式手槍1 把、具殺傷力制式子彈9 顆，
    為槍砲彈藥刀械管制條例所規範之違禁物，應依刑法38條第
    2 項、第1 項第1 款宣告沒收之；另扣案子彈2 顆，既經鑑
    定認均係由土造金屬彈殼加裝直徑9.0MM 金屬彈頭而成之土
    造子彈，經取樣壹顆試射結果，無法擊發，認不具殺傷力，
    且均查無其他證據足證為被告等人所有供犯罪所用或預備之
    物，爰不另行宣告沒收，附此敘明。
七、公訴意旨另以：
  (一)緣黃振成因積欠苗栗市易昌鐵材行貨款新臺幣（下同）80餘
    萬元未還。被告丁○○受易昌鐵材行委託處理該筆債務後，
    於92年3 月間，以電話邀約黃振成在雲林縣國道一號高速公
    路斗六休息站見面協商，遂夥同被告丙○○、庚○○及其他
    姓名不詳之男子共5 、6 人到場後，竟共同基於恐嚇之犯意
    聯絡，為上開犯罪事實欄二(一)之恐嚇黃振成犯行，因認被告
    丙○○此部分所為，另涉有刑法第305 條之恐嚇危害安全罪
    嫌云云。
  (二)緣曾文標因建築房屋而積欠他人170 萬元之工程款。被告丁○○受託催討該筆債務後，於93年7 月間，承前開恐嚇之概
    括犯意，在曾文標位於嘉義縣東石鄉鰲鼓村四股66之1 號之
    住處門口、牆上，用噴漆噴上「幹你娘」、「欠錢」等字，
    以此方式恐嚇曾文標及其家人，因認被告丁○○此部分所為
    ，另涉有刑法第305 條之恐嚇危害安全罪嫌云云。
  (三)緣曾憲國積欠長發行21萬7000元之貨款。被告丁○○受託催
    討該筆債務後，於93年11月初某日，先打電話至嘉義縣太保
    市東勢寮55之2 號找曾憲國未果，即向曾憲國之配偶表明其
    受長發行之委託，要曾憲國清償債務，被告丁○○並承前開
    恐嚇之概括犯意，於電話中兇惡口氣向曾憲國之配偶恫稱：
    叫曾憲國出來，叫他不要躲，不然他躲到哪裡都要把他找出
    來等語，致曾憲國之配偶因害怕曾憲國及其他家人會因此遭
    受傷害而心生畏懼，而答應先行給付部分款項，被告丁○○
    遂於當天指定時間到達上開曾憲國住處收取2 、3 萬元之款
    項，因認被告丁○○此部分所為，另涉有刑法第305 條之恐
    嚇危害安全罪嫌云云。
  (四)公訴人認被告丙○○、丁○○涉有此部分犯行，係以被害人
    黃振成、曾文標、曾憲國於警詢之證述為主要論據，惟訊據
    被告丙○○、丁○○2人均矢口否認有上開犯行；經查：
  (1)被害人黃振成於警詢時固曾指認被告丙○○於討債時有在場
    ，惟於原審審理時經當庭指認後證稱：「（剛才當庭最旁邊
    的丙○○是否在場？）我沒有看到他，我不確定，我只有確
    定小詹與庚○○、丁○○在場。」等語（見原審95年7 月5
    日審判筆錄），已改稱沒有看到被告丙○○，且同案被告丁○○及庚○○亦均未指稱被告丙○○有參與該次催討債務行
    為，顯見並無證據認定被告丙○○有為該次恐嚇討債行為，
    被告丙○○否認犯行尚堪採信，要屬不能證明被告丙○○此
    部分犯罪。
  (2)又刑法第305 條之恐嚇危害安全罪，係指以使人生畏怖心為
    目的，而通知將加害之旨於被害人，使被害人生安全上之危
    險與實害而言，本件被告丁○○受託催討債務後，縱有在被
    害人曾文標之住處用噴漆噴上「幹你娘」、「欠錢」等字，
    或於電話中向曾憲國之配偶稱：叫曾憲國出來，叫他不要躲
    ，不然他躲到哪裡都要把他找出來等語，惟上開行為尚與加
    害生命、身體、自由、名譽、財產之事有間，自難令被告丁○○負恐嚇罪責。
  (五)綜上所述，被告丙○○、丁○○此部分所為，尚與刑法第30
    5 條之構成要件不合，惟因公訴人認與前開科刑部分，有連
    續、牽連犯之裁判上一罪關係，爰不另為無罪之諭知。
貳、被告己○○、乙○○部分
一、公訴意旨略以：同案被告丁○○受旺龍公司實際負責人林江
    通委託代為催討上開與瑞鋒公司之債務後，因該債務金額龐
    大，料非一己之力所能處理，始加入被告己○○、乙○○及
    許振豐、戊○○等人，一開始，被告己○○指示丁○○、庚○○、戊○○等人，先進入旺龍公司擔任該公司員工，再於
    93年11、12月間起，在林江通之引領下，被告己○○、乙○○、許振豐、丁○○、庚○○及戊○○等人，分別數次在雲
    林縣北港鎮己○○之服務處，以及至瑞鋒公司所在地之高雄
    市○○區○○路185號9樓，與瑞鋒公司負責人楊瑞統之子兼
    該公司股東之楊贄鴻核對帳目。然上開對帳行為無助於帳目
    之催討，被告己○○見工程款之催討並無進展，遂指示許振
    豐，於93年12月23日中午2 時許，帶丁○○、庚○○、戊○○與林江通至高雄縣林園鄉找綽號「凍皮仔」之林園鄉代表
    會主席，欲委由「凍皮仔」出面協助渠等處理此項工程款糾
    紛，惟「凍皮仔」因熟識瑞鋒公司負責人楊瑞統而未果，嗣
    被告乙○○、許振豐分別打電話予同案被告丁○○，要同案
    被告丁○○與戊○○、庚○○至被告己○○位於雲林縣北港
    鎮之服務處集合。被告己○○隨即從臺北市趕回，並在其北
    港鎮服務處聽取許振豐報告渠等與「凍皮仔」會見之經過，
    。同年月26日許振豐召集同案被告丁○○、庚○○及戊○○
    ，至被告乙○○所經營位於雲林縣口湖鎮誼梧村之少爺撞球
    場洽商後續工程款之催討如何進行。被告乙○○遂表示稱：
    「已去了那麼多次，基本的已經做到了，對方沒有誠意，應
    用強硬的手段」等語，許振豐聞言竟立即提議由其提供槍彈
    予戊○○等人，供渠等前往瑞鋒喜宴廣場開槍恐嚇始能有效
    達成工程款之催討，並由許振豐於同年月27日，在雲林縣口
    湖鄉○○○路附近，將改造手槍1 把及數顆子彈交予戊○○
    ，丁○○、庚○○、戊○○共同取得開槍恐嚇之決意，共同
    南下高雄縣林園鄉之瑞鋒喜宴廣場執行開槍恐嚇任務，由丁○○持改造手槍下車對著瑞鋒喜宴廣場扣板機，但未擊發。
    丁○○見狀趕緊上車，向戊○○表示該槍是「啞巴」，及曾
    打電話向乙○○抱怨上情後，將改造手槍交還戊○○後共同
    返回嘉義。許振豐見上開開槍恐嚇之舉，因改造手槍性能不
    佳無法擊發而未達目的，遂再度於94年1 月3 日通知戊○○
    轉通知丁○○、庚○○及丙○○等人，欲於該日再次南下開
    槍恐嚇，並於同日下午7 時許，由庚○○、戊○○，丁○○
    、許師銘4 人兩車一同南下前往瑞鋒喜宴廣場。到達後，由
    許師銘搖下車窗，持瑞士SIG SAUER 廠、P228型、口徑9MM
    之制式半自動手槍（槍枝管制編號0000000000號）1 把朝瑞
    豐喜宴廣場之鐵門連續開了三槍後，迅速駕車離開現場，因
    認被告被告己○○及乙○○前開所為，均係犯槍砲彈藥刀械
    管制條例第7 條第4 項未經許可持有具有殺傷力之制式手槍
    罪嫌、同條例第12條第4 項之未經許可持有具有殺傷力制式
    子彈罪嫌及刑法第305 條之恐嚇危害安全等罪嫌云云。
二、按犯罪事實，應依證據認定之，無證據不得認定犯罪事實；
    又不能證明被告犯罪者，應諭知無罪之判決，刑事訴訟法第
    154 條、第301 條第1 項分別定有明文。次按認定犯罪事實
    所憑之證據，雖不以直接證據為限，間接證據亦包括在內，
    然而無論直接證據或間接證據，其為訴訟上之證明，須於通
    常一般人均不致有所懷疑，而得確信其為真實之程度者，始
    得據為有罪之認定，倘其證明尚未達到此一程度，而有合理
    之懷疑存在時，即難遽採為不利被告之認定，最高法院著有
    76年臺上字第4986號判例可資參照。又依刑事訴訟法第161
    條第1 項規定，檢察官就被告犯罪事實，應負舉證責任，並
    指出證明之方法。因此，檢察官對於起訴之犯罪事實，應負
    提出證據及說服之實質舉證責任。倘其所提出之證據，不足
    為被告有罪之積極證明，或其指出證明之方法，無從說服法
    院以形成被告有罪之心證，基於無罪推定之原則，自應為被
    告無罪判決之諭知，最高法院亦著有92年臺上字第128 號判
    例可參。
三、本件公訴人認被告己○○、乙○○涉有恐嚇及持有制式手槍
    、子彈之犯行，係以共同被告丁○○、庚○○等曾於警詢及
    偵查中指述被告乙○○為當場指使者，被告己○○則係經由
    被告乙○○之報告及向被告乙○○指示應如何催討債務之幕
    後指使者，為其主要論據。經訊據被告己○○、乙○○均矢
    口否認有何上開犯行，被告己○○辯稱：我在93年12月21日
    第3 次為瑞鋒公司楊贄鴻及旺龍公司林江通協調債務事宜後
    ，因雙方未有結論，就叫二家公司自己回去找會計師處理，
    其後就不再處理本件債務糾紛，同案被告丁○○其後之開槍
    行為，我均不知情亦未參與等語；被告乙○○則辯稱：我於
    93年12月26日許振豐表示要開槍時即當場表示丁○○等人曾
    被警察登記，一開槍馬上被抓而反對，對丁○○等人事後至
    瑞鋒喜宴廣場開槍恐嚇之行為，事先不知情亦未參與等語；
    經查：
  (一)據證人即同案被告丁○○於94年3月10日警訊時雖證稱：「
    93年10份起催討瑞鋒公司該筆債務都是由我與庚○○、戊○○、許振豐等人出面，瑞鋒營造楊色玉及楊姓兄弟至北港處
    理債務要找己○○之原因，是因為在處理當中許振豐向瑞鋒
    營造陳經理表示這件債務是由己○○出面幫林江通處理的訊
    息，所以第一次楊色玉及第二次楊贄鴻兄弟才會找己○○處
    理」「在楊色玉及楊贄鴻兄弟找己○○之前，該筆債務糾紛
    ，乙○○應該有告訴己○○」等語、於94年4 月20日警訊時
    亦證稱：「93年12月21己○○北港服務處與瑞鋒公司楊贄鴻
    等人見面，當日是乙○○或振豐打電話要我過去，現場除了
    瑞鋒營造公司的人之外，還有己○○、乙○○、林江通、戊○○及庚○○等人在場，討論工程款的事」「當日與瑞鋒公
    司楊贄鴻等吃完晚飯後，我與林江通等人先行離開北港，不
    知道是當晚還是隔日一早，有接到乙○○的電話表示蔡董 (
    己○○)有 交代，這幾兩天會叫阿傳 (許振豐)與 你們一起
    南下林園找凍皮仔 (前林園鄉代表會主席)， 在一起去找瑞
    鋒公司前負責人楊瑞統住處處理林江通與瑞鋒公司工程款項
    」「93年12月23日我駕駛7T-2229 自小客車從嘉義載許振豐
    及庚○○再到白河載林江通一同南下林園鄉，林江通先帶我
    們去找瑞鋒公司前負責人楊瑞統住處，但沒找到，然後就到
    瑞鋒喜宴廣場找他，但他不在，所以就由許振豐帶我們去找
    凍皮仔，找到後由許振豐及庚○○進入他的辦公室與他商談
    ，內容我不清楚，但離開時許振豐有打電話給己○○說凍皮
    仔有找到了，凍皮仔表示他跟楊瑞統有熟，給他四、五天的
    時間讓他聯絡楊瑞統，在一起處理這筆工程款項」「當晚在
    己○○北港服務處商談，一開始己○○先要林江通講述瑞鋒
    公司與其之間工程款的問題，並要林江通與瑞鋒公司趕快對
    完帳再行處理催討帳務問題。待許振豐到後，由許振豐當面
    向己○○報告當日下午與凍皮仔會面經過，己○○則指示說
    ：那等凍皮仔消息回來再來處理」「己○○93年11開始即介
    入此事，並分別於11月、12月邀集雙方幹部至己○○北港服
    務處內核對工程款項，12月間己○○又曾帶同我、許振豐、
    林江通南下高雄與高雄市張醒吾市議員等人討論此事，我們
    於12月23日南下找凍皮仔後，己○○即指示乙○○通知我與
    許振豐等人當晚趕至己○○北港服務處，己○○本人並從北
    部趕回，我與其他人離開後，己○○、乙○○、許振豐三人
    仍繼續留在原處商討，隔兩日即12月26日，我與戊○○等人
    又接獲乙○○指示前往雲林縣少爺撞球場商談，當時許振豐
    在場，乙○○、許振豐表示要前往瑞鋒喜宴廣場開槍，並提
    供槍枝由戊○○執行。一搬來說己○○若沒授意許振豐及乙○○是不敢開槍，但他三人私下聯絡情形我不清楚，所以無
    法確定」等語，證述被告己○○曾參與瑞鋒公司與旺龍公司
    就該筆債務之協調，並於93年12月23日曾要求乙○○、許振
    豐及丁○○等前往林園鄉找「凍皮仔」，其後並回來此港開
    會等情，然亦證述被告己○○於93年12月23日召集許振豐及
    丁○○等開會商討後續債務催討事宜時，確曾表示本件催討
    債務待凍皮仔回報再來處理，並未指示前往瑞鋒喜宴廣場開
    槍，至證人即同案被告丁○○前開所述：一搬來說己○○若
    沒授意許振豐及乙○○是不敢開槍，但他三人私下聯絡情形
    我不清楚，所以無法人私下聯絡情形我不清楚，所以無法確
    定(指 要前往瑞鋒喜宴廣場開槍之事是否為己○○授意乙○○、許振豐開槍，亦或是乙○○、許振豐自行決定槍擊恐嚇
    ，情形不能確定）等情，係屬同案被告丁○○個人臆測之詞
    ，尚難輕信。
  (二)況經原審勘驗同案被告丁○○於94年3月10日及94年4月20日
    警詢筆錄內容可知，警詢時就93年12月27日及94年1月3日開
    槍決定之層級是到那裡，同案被告丁○○最初曾多次表示係
    由許振豐即綽號阿傳者決定、授意，至於阿傳上頭有人還是
    怎樣要問阿傳，阿傳說要開槍我們就走了，及阿傳一直急著
    要錢，阿傳敢出面開槍，搞不好是開完槍後蔡董才知道也不
    一定，甚至於警員詢問其以一般情形來研判如果蔡董沒出聲
    誰敢站出來時，同案被告丁○○尚且回答阿傳會這樣喔等，
    但詢問及製作筆錄之警員就此過程均未記載，卻一再以明示
    或暗示方式，表示阿傳只是下游，上頭一定還有他人指使、
    背後一定有人授意，最後於經過相當冗長訊問後導引丁○○
    表示不是說阿傳而是說一般情形的角度來講，以一般來說己○○沒有授意是不敢任意開槍的等語（見原審勘驗光碟報告
    第5至8頁），警員之詢問雖未涉及以強暴脅迫方式，但其顯
    有預設立場誘導詢問之情形，則警詢筆錄該段證詞應不得作
    為不利被告己○○之認定，而94年4 月20日丁○○之陳述就
    此部分亦有相同情形，仍不得作為不利被告己○○之認定。
  (三)再者就被告乙○○涉嫌與丁○○等共犯恐嚇危害公全及持有
    制式手槍等犯行，檢察官提起公訴所憑之主要證據為共同被
    告戊○○、丁○○、庚○○等曾供述被告乙○○於93年12月
    26日在少爺撞球場內，經許振豐表示要至瑞鋒喜宴廣場開槍
    時，被告乙○○當時並未表示意見，或者認許振豐係受被告
    乙○○指揮揮等情。惟查被告乙○○確曾在少爺撞球場內表
    示「我們去瑞鋒營造公司多次，對方沒有誠意，要用較硬的
    手段」等語，固據共同被告丁○○及庚○○於偵查中結證屬
    ，另經原審勘驗共同被告丁○○94年3 月10日警詢筆錄可知
    ，被告乙○○93年12月26日當日曾表示要用較強硬手段部分
    ，此並係基於共同被告丁○○之自由陳述，警察並無任何誘
    導，應足認為真實，故被告乙○○辯稱：我當日並未說要用
    較強硬手段催討債務云云，顯係卸責之詞不足採信。惟被告
    乙○○一再辯稱，在93年12月26日晚間在少爺撞球場時，許
    振豐、戊○○、丁○○、庚○○及我均在現場，而當許振豐
    講到要去瑞鋒喜宴廣場時，我曾告訴他們當初在警局就已被
    留下資料，如果開槍會出事，但許振豐則表示大仔你不知道
    啦，沒有開槍討不到錢，我就沒有回應等語。參酌同案被告
    庚○○於94年2 月26日檢察官訊問時證稱：許振豐想在過年
    前將款項拿到，認為開槍嚇嚇他們會比較快，所以他就把這
    個想法告訴乙○○，在12月份某日，乙○○打電話給戊○○
    ，要戊○○帶我及丁○○一起到少爺撞球場，當時許振豐也
    在場，乙○○就說我們去瑞鋒公司那麼多次，基本的已經做
    了，對方沒有誠意，許振豐就跟我們說準備要南下林園開槍
    ，要去處理的時候他就會拿東西（指槍枝）過來，讓我們三
    人去執行等語，僅證述係許振豐說要南下林園開槍，並未能
    證明被告乙○○係居於主導地位，只能認定其係召集者，真
    正發言者為許振豐；而同案被告丁○○就其等於93年12月26
    日有在少爺撞球場討論後續開槍恐嚇之事，於94年2 月26日
    警員提示庚○○上開筆錄後，亦承認確有此事，但同案被告
    丁○○當日警訊時卻表示南下高雄縣林園鄉「瑞鋒喜宴廣場
    」槍擊案件是許振豐主導，另槍械由何人提供我不知道，亦
    未指述被告乙○○係居於主導地位，同日檢察官訊問時，同
    案被告丁○○仍表示是許振豐帶頭指揮我們南下高雄林園開
    槍恐嚇，而於檢察官聲請羈押之原審法官隔離訊問時，亦供
    稱與乙○○沒有關係，雖同案被告丁○○於94年3 月10日一
    開始即稱阿傳後來決定要開槍，叫阿志開，然後我與庚○○
    、乙○○都同意用開槍的，但其後警員追問詳情時，同案被
    告丁○○則稱當時現場5 個人在講的時候，是許振豐作決定
    的，最開始是乙○○說這個帳如果不用強硬方法去討…所謂
    強硬手段乙○○都沒有說，他只說較強硬這樣，（較強硬是
    指說授意你們這些人？）嗯嗯。乙○○沒有說強硬手段是何
    種用意，乙○○是說「用強硬方法，不然絕對要不到錢」，
    許振豐就接著說要開槍嚇嚇他們就有錢了，乙○○講強硬手
    段是向我及許振豐、戊○○、庚○○，其後警員詢問同案被
    告丁○○於第2 次己○○與楊贄鴻等人談論時，同案被告丁○○提及乙○○陳述楊文宋要拿7 、8 百萬元給林董這邊就
    對了，還是蔡董這邊就對了，後來就沒討論了等語，而警員
    即追問乙○○接下去怎樣說，同案被告丁○○即表示乙○○
    說不可能，林董都在這邊了，哪有可能說這幾億就…即被打
    斷，其後警員又以誘導方式將該7 、8 百萬元往該款項係楊
    贄鴻等要私下給付己○○使其不再出面擺平此事之款項，最
    後丁○○就第二次談判後有何人在這件事中得到這些錢，本
    來稱我沒有想過，這件事在開槍之後我與庚○○曾講到這件
    事情，這個還是要問瑞鋒最清楚，是不是他們有拿到錢，有
    拿到好處這樣。有講到是不是乙○○與己○○從中有得到好
    處。那個7 、8 百萬是吃完飯後，就沒再講了，及開槍層級
    到許振豐，許振豐因急著要錢決定要開槍。但警詢筆錄卻僅
    記載這件事在開槍之後我與庚○○曾討論到乙○○與己○○
    從中有得到7 、8 百萬元好處，及乙○○及許振豐會向己○○報告，以一般來說己○○沒有授意是不敢任意開槍的等語
    （見原審勘驗光碟報告第3 至6 頁），與同案被告丁○○之
    陳述顯不相符，故警員以誘導方式使丁○○最終表示己○○
    及乙○○因逼使瑞鋒公司談判而可獲得7 、8 百萬元之好處
    之陳述，顯難遽採為認定被告乙○○有罪之證據。其後同案
    被告丁○○仍多次被借提詢問案情，但其所稱本件槍擊後係
    由乙○○主導，除有相當可能係丁○○繼續順著警員之要求
    而為陳述外，亦與其最初所稱槍擊案之主導者係許振豐之說
    詞不同，況同案被告庚○○於94年5 月3 日警詢時明確陳稱
    ：「是許振豐直接指是我們開槍的，許振豐是否受乙○○、
    己○○指揮我不知道，因沒直接看見或聽見他們對話」等語
    ，同案被告戊○○94年6 月15日偵查時亦陳稱：是許振豐在
    少爺撞球場提議開槍，有我、乙○○、許振豐、丁○○、庚○○在場。乙○○說討債不一定要開槍，許振豐說這樣比較
    快，乙○○就說你們決定就好，說完就離開」等語、於原審
    96 年8月9 日審理時結稱：「在93年12月26日在少爺撞球場
    許振豐說要開槍示警的時候，乙○○說不能這樣做，就轉身
    出去了」等語，故尚難僅憑共同被告丁○○、庚○○及戊○○上開有瑕疪之陳述，遽採為不利被告乙○○之認定。
  (四)又查本件同案被告丁○○等所持用以恐嚇之槍械及子彈並非
    被告乙○○所提供，而被告乙○○縱於93年12月26日許振豐
    表示要開槍，經其阻止嗣遭許振豐表示無法接受之意後，未
    表達任何意思，但被告乙○○事後既未參與任何取槍拿槍或
    射擊之行為，況被告乙○○本與被告己○○關係較密切，被
    告己○○已表示先俟「凍皮仔」消息回來再做處理，被告乙○○又無任何利益需於被告己○○以外另介入本件債務處理
    ，其更不像同案被告許振豐急需用錢，實無必要遽行使用槍
    械，亦無將他人行為視作自己行為之意；而其於規勸同案被
    告許振豐卻不被接受後，亦無強行阻止同案被告許振豐等前
    往開槍之能力；至同案被告丁○○於開槍後雖曾打電話給被
    告乙○○，既無任何監聽譯文證明其等之通話內容，而同案
    被告丁○○於94年4 月20日警詢時雖陳稱：第一次前往瑞鋒
    喜宴廣場開槍，結果因槍枝故障未能擊發，我離開馬上打電
    話給乙○○說「許振豐怎麼拿一支垃東西，戊○○開下去是
    啞巴」，乙○○回答「許振豐怎麼這樣」等語，惟如上所述
    丁○○之警詢筆錄係有瑕疪，及被告乙○○與庚○○縱於警
    局開始偵辦此案時互有聯絡，但實無從依此往前推定開槍時
    被告乙○○即與丁○○等有犯意聯絡及行為分擔，故上開間
    接證據均不足遽行認定被告乙○○即有參與本案。
  (五)綜上所述，本件公訴人對己○○及乙○○犯罪部分所提出之
    證據或所指出之證明方法，尚不足為被告己○○及乙○○有
    罪之積極證明，或說明本院形成被告有罪之心證，此外本院
    由卷內資料亦無其他證據足以認定被告己○○、乙○○有何
    犯行，揆諸前開法條及判例意旨之說明，要屬不能證明被告
    己○○、乙○○犯罪。
四、原審因為被告己○○、乙○○無罪之諭知，經核尚無不合，
    公訴人上訴意旨，仍執陳詞，指摘原判決此部分不當，為無
    理由，應予駁回。。
據上論斷，應依刑事訴訟法第368條、第369條第1項前段、第364
條、第299條第1項前段、第300條、槍砲彈藥刀械管制條例第7條
第4項、第12條第4項，刑法第11條前段、第2條第1項、第28條、
第55條前段、第47條第1 項、第304 條第1 項、第305 條、第42
條第3 項、第38條第1 項第1 款、第2 款、第2 項、第3 項前段
，修正前刑法第55條後段、第56條、第42條第3 項，刑法施行法
第1 條之1 ，判決如主文。
本案經檢察官彭南雄到庭執行職務。
中    華    民    國    97    年    12    月  30    日
                  刑事第三庭    審判長法  官  周賢銳
                                      法  官  施柏宏
                                      法  官  黃憲文
以上正本證明與原本無異。
如不服本判決應於收受本判決後10日內向本院提出上訴書狀，其
未敘述上訴理由者，並得於提起上訴後10日內向本院補提理由書
狀（均須按他造當事人之人數附繕本）「切勿逕送上級法院」。
中    華    民    國    97    年    12    月  30    日
                                      書記官  施耀程
附錄本案論罪科刑法條全文 ：
槍砲彈藥刀械管制條例第7條：
未經許可，製造、販賣或運輸火砲、肩射武器、機關槍、衝鋒槍
、卡柄槍、自動步槍、普通步槍、馬槍、手槍或各類砲彈、炸彈
、爆裂物者，處死刑、無期徒刑或7 年以上有期徒刑；處徒刑者
，併科新台幣3千 萬元以下罰金。
未經許可，轉讓、出租或出借前項所列槍砲、彈藥者，處無期徒
刑或 5 年以上有期徒刑，併科新台幣 1 千萬元以下罰金。
意圖供自己或他人犯罪之用，而犯前二項之罪者，處死刑或無期
徒刑；處徒刑者，併科新台幣 5 千萬元以下罰金。
未經許可，持有、寄藏或意圖販賣而陳列第1 項所列槍砲、彈藥
者，處5 年以上有期徒刑，併科新台幣1 千萬元以下罰金。
第 1 項至第 3 項之未遂犯罰之。
槍砲彈藥刀械管制條例第12條：
未經許可，製造、販賣或運輸子彈者，處 1 年以上 7 年以下有
期徒刑，併科新台幣 500 萬元以下罰金。
未經許可，轉讓、出租或出借子彈者，處 6 月以上 5 年以下有
期徒刑，併科新台幣 300 萬元以下罰金。
意圖供自己或他人犯罪之用，而犯前二項之罪者，處3 年以上10
年以下有期徒刑，併科新台幣700 萬元以下罰金。
未經許可，持有、寄藏或意圖販賣而陳列子彈者，處5 年以下有
期徒刑，併科新台幣300 萬元以下罰金。
第 1 項至第 3 項之未遂犯罰之。
中華民國刑法第304條（強制罪）
以強暴、脅迫使人行無義務之事或妨害人行使權利者，處3 年以
下有期徒刑、拘役或3 百元以下罰金。
前項之未遂犯罰之。
中華民國刑法第305條（恐嚇危害安全罪）
以加害生命、身體、自由、名譽、財產之事，恐嚇他人致生危害
於安全者，處 2 年以下有期徒刑、拘役或 3 百元以下罰金。
附表一
  ┌──────────────────────────┐
  │一、丁○○住處及車輛上搜索後所扣得並應沒收之物品    │
  ├───┬─────────────────┬────┤
  │起訴書│品                             名 │數    量│
  │編號  │                                  │        │
  ├───┼─────────────────┼────┤
  │ 1    │上億公司委任契約書（空白）        │ 1  冊  │
  ├───┼─────────────────┼────┤
  │ 2    │上億公司應收帳款接單資料表（空白）│ 1  冊  │
  ├───┼─────────────────┼────┤
  │ 4    │委任催收帳款契約書                │ 6  冊  │
  ├───┼─────────────────┼────┤
  │ 5    │委託應收帳款（債務人）聯絡單（黃振│ 3  張  │
  │      │成等）                            │        │
  ├───┼─────────────────┼────┤
  │ 6    │上億公司應收帳款接單資料表（債權人│ 5  張  │
  │      │黃飛武等人）                      │        │
  ├───┼─────────────────┼────┤
  │ 7    │上億公司應收帳款委任客戶資料表    │ 2  張  │
  │      │（劉尚榮等人）                    │        │
  ├───┼─────────────────┼────┤
  │10    │聯絡電話簿（朱金池等人）          │ 1  張  │
  ├───┼─────────────────┼────┤
  │11    │應收帳款名冊（陳冠宏等9人）       │ 3  張  │
  ├───┼─────────────────┼────┤
  │12    │上億公司營運紀錄表                │ 2  張  │
  ├───┼─────────────────┼────┤
  │13    │應收帳款名冊（張美女等13人）      │ 1  張  │
  ├───┼─────────────────┼────┤
  │14    │空白商業本票                      │ 8  本  │
  ├───┼─────────────────┼────┤
  │19    │上億公司營運紀錄表                │ 5  張  │
  │      │（93年11月12日至94年元月）        │        │
  ├───┼─────────────────┼────┤
  │20    │應收帳款之開銷明細（委託人林董、台│ 2  份  │
  │      │中楊副總）各乙份                  │        │
  ├───┼─────────────────┼────┤
  │32    │上億公司營利事業登記證及公司執照影│        │
  │      │本                                │ 2  張  │
  ├───┼─────────────────┼────┤
  │37    │收入及支出紀錄單                  │ 4  張  │
  ├───┼─────────────────┼────┤
  │38    │應收帳款簿（入賬）                │ 1  本  │
  ├───┼─────────────────┼────┤
  │39    │收支日記簿                        │ 3  本  │
  ├───┼─────────────────┼────┤
  │40    │記事本                            │ 1  本  │
  ├───┼─────────────────┼────┤
  │41    │電話簿                            │ 1  本  │
  ├───┼─────────────────┼────┤
  │48    │金球融資廣告單                    │ 1  批  │
  ├───┼─────────────────┼────┤
  │51    │鋁製球棒及鐵棍                    │ 7  支  │
  ├───┼─────────────────┼────┤
  │52    │大型刀械                          │ 1  支  │
  ├───┴─────────────────┴────┤
  │二、庚○○住處及身上搜索後所扣得之物                │
  ├───┬─────────────────┬────┤
  │54    │全台融資、金球融資廣告單          │ 4  本  │
  ├───┼─────────────────┼────┤
  │57    │借貸明細                          │ 8  張  │
  ├───┴─────────────────┴────┤
  │三、丙○○住處搜索後所扣得之物                      │
  ├───┬─────────────────┬────┤
  │60    │收支明細月報表                    │18  張  │
  ├───┼─────────────────┼────┤
  │64    │空白讓渡書                        │ 2  份  │
  ├───┼─────────────────┼────┤
  │66    │應收客戶名冊明細表                │ 1  張  │
  ├───┼─────────────────┼────┤
  │67    │帳務處理明細表（92年6月、92年7月）│ 2  張  │
  └───┴─────────────────┴────┘
附表二
┌──┬───────────────────────┐
│編號│名稱                                          │
├──┼───────────────────────┤
│  1 │瑞士SIG SAUER 廠、P228型、口徑9MM 之制式半自動│
│    │手槍（槍枝管制編號0000000000號）壹支          │
├──┼───────────────────────┤
│  2 │口徑9mm 制式子彈玖顆                          │
└──┴───────────────────────┘


司法院資訊處製作；財團法人民間司法改革基金會備份。
